---
title: "Análise Exploratória da PNS 2019"
author: "Eduardo Freire, Marina Mangini"
date: "2023-09-10"
output: html_document
---

```{r setup, include=FALSE}
knitr::opts_chunk$set(echo = TRUE)
```

```{r}
library(PNSIBGE)
tipo_de_parto_vars <- c("C008", "C009","C011",  "C01001", "C10A", "C013","C014", 
     "D00901", 
    "I00102", "I00404", 
    "Q00201","Q00202", "Q03001", "Q03002",
    "R032", "R037", 
    "S065","S066", "S068","S070", "S073", "S074","S080","S111","S112","S114",
    "S115","S116","S118","S125","S128","S129", "S06701",  "S06702",  "S06703",
    "V0026","V0001", "VDF004", "V00291")
pns2019 <- get_pns(
   year=2019, 
   vars=tipo_de_parto_vars,
   selected=FALSE, 
   anthropometry=FALSE, 
   labels=TRUE, 
   deflator=TRUE, 
   design=TRUE, 
   savedir=tempdir()
)

save(pns2019, file="pns2019.Rdata")
```


```{r}
load("pns2019.Rdata")
```


```{r}
library(dplyr)
library(ggplot2)
library(kableExtra)
library(survey)
### Critérios para a subamostra
# S065 == 'Sim'
# S068 == 'Sim'
```

#### Recomendações 

- Justificar porque escolhemos apenas parto vaginal para parto humanizado.

- Calcular CV em vez de IC.

- Cruzar a variável motivo de ter feito a cesárea e renda.

- Fazer agregações com base no CV.

- CV passou de 15 já ve se faz sentido juntar a categoria. Ver a tabelinha no TCC da Esther e da Pamela.


# Variáveis sociodemográficas da mulher 

Abaixo comparamos variáveis sociodemográficas com a escolha do tipo de parto(S115).

## C008	- Idade do morador na data de referência

### Histograma

```{r}
svyhist(formula=~as.numeric(C008), design=subset(pns2019,!is.na(S068)),  main="Distribuição da idade dos respondentes em anos", xlab="Idade")
```

### Boxplot

```{r}
svyboxplot(formula=C008~1, design=subset(pns2019,!is.na(S068)), main="Distribuição da idade dos respondentes em anos", ylab="Idade")
```

## C009 - Cor ou raça

```{r}
pns2019$variables$cor=ifelse(pns2019$variables$C009 %in% c("Amarela", "Indígena"), "Amarelas e Indígenas", 
                             ifelse(pns2019$variables$C009 == "Branca", "Branca",
                            ifelse(pns2019$variables$C009 == "Preta", "Preta",
                            ifelse(pns2019$variables$C009 == "Parda", "Parda", "Ignorado"))))
svyby(~S115, ~cor, subset(pns2019,!is.na(S068)), na.rm=TRUE, FUN=svymean, vartype="cv")
```

## C01001 - Cônjuge ou companheiro(a) mora em nesse domicílio.

```{r}
svyby(~S115, ~C01001, subset(pns2019,!is.na(S068)), na.rm=TRUE, FUN=svymean, vartype="cv")
```

## C014 - Qual é a natureza dessa união? 

```{r}
svyby(~S115, ~C014, subset(pns2019,!is.na(S068)), na.rm=TRUE, FUN=svymean, vartype="cv")
```

## D00901 - Qual foi o curso mais elevado que frequentou? 

```{r}
svyby(~S115, ~D00901, subset(pns2019,!is.na(S068)), na.rm=TRUE, FUN=svymean, vartype="cv")
```

## V0001 - Unidade da Federação

```{r}
pns2019$variables$regiao=ifelse(pns2019$variables$V0001 %in% c("Acre","Amazonas","Roraima","Pará","Amapá","Tocantins"),"Norte",
                                ifelse(pns2019$variables$V0001 %in% c("Maranhão","Piauí","Ceará","Rio Grande do Norte","Paraíba","Pernambuco","Alagoas","Sergipe","Bahia"),"Nordeste",
                                       ifelse(pns2019$variables$V0001 %in% c("Minas Gerais","Espírito Santo","Rio de Janeiro","São Paulo"),"Sudeste",
                                              ifelse(pns2019$variables$V0001 %in% c("Paraná","Santa Catarina","Rio Grande do Sul"), "Sul","Centro-Oeste"))))
svyby(~S115, ~regiao, subset(pns2019,!is.na(S068)), na.rm=TRUE, FUN=svymean, vartype="cv")
```


## V0026 - Tipo de situação censitária

```{r}
svyby(~S115, ~V0026, subset(pns2019,!is.na(S068)), na.rm=TRUE, FUN=svymean, vartype="cv")
```


## VDF004	- Faixa de rendimento domiciliar per capita (exclusive o rendimento das pessoas cuja condição na 
unidade domiciliar era pensionista, empregado doméstico ou parente do empregado doméstico)"
## Se vive com companheiro

```{r}
svyby(~S115, ~VDF004, subset(pns2019,!is.na(S068)), na.rm=TRUE, FUN=svymean, vartype="cv")
```

# Sistema de saúde

## I00102 -	tem algum plano de saúde médico particular, de empresa ou órgão público?

```{r}
svyby(~S115, ~I00102, subset(pns2019,!is.na(S068)), na.rm=TRUE, FUN=svymean, vartype="cv")
```

## I00404 -	O plano de saúde (único ou principal) de assistência médica que ___ possui dá direito a partos

```{r}
svyby(~S115, ~I00404, subset(pns2019,!is.na(S068)), na.rm=TRUE, FUN=svymean, vartype="cv")
```

## S111 -	Quem fez o parto?

- Vale a pena dividir em categorias menores?

```{r}
svyby(~S115, ~S111 , subset(pns2019,!is.na(S068)), na.rm=TRUE, FUN=svymean, vartype="cv")
```

## S112	- Onde foi realizado o parto?

- Vale a pena dividir em categorias menores?

```{r}
svyby(~S115, ~S112 , subset(pns2019,!is.na(S068)), na.rm=TRUE, FUN=svymean, vartype="cv")
``` 

## S114	- O parto foi feito através do Sistema Único de Saúde (SUS)?

```{r}
svyby(~S115, ~S114 , subset(pns2019,!is.na(S068)), na.rm=TRUE, FUN=svymean, vartype="cv")
```

## S128	- O parto foi realizado no estabelecimento de saúde indicado no pré-natal?

```{r}
svyby(~S115, ~S128 , subset(pns2019,!is.na(S068)), na.rm=TRUE, FUN=svymean, vartype="cv")
```


## S129	- "Quantos serviços de saúde procurou quando entrou em trabalho de parto para que seu(sua) filho(a) pudesse nascer?"

```{r}
svyby(~S115, ~S129 , subset(pns2019,!is.na(S068)), na.rm=TRUE, FUN=svymean, vartype="cv")
```

# Estado de saúde da mulher

## Q00201	- Algum médico já lhe deu o diagnóstico de hipertensão arterial (pressão alta)?

```{r}
svyby(~S115, ~Q00201 , subset(pns2019,!is.na(S068)), na.rm=TRUE, FUN=svymean, vartype="cv")
```

## Q00202	- Essa hipertensão arterial (pressão alta) ocorreu apenas durante algum período de gravidez?

```{r}
svyby(~S115, ~Q00202 , subset(pns2019,!is.na(S068)), na.rm=TRUE, FUN=svymean, vartype="cv")
```

## Q03001 - Algum médico já lhe deu o diagnóstico de diabetes?

```{r}
svyby(~S115, ~Q03001 , subset(pns2019,!is.na(S068)), na.rm=TRUE, FUN=svymean, vartype="cv")
```

## Q03002 -	Esse diabetes ocorreu apenas durante algum período de gravidez?

```{r}
svyby(~S115, ~Q03002 , subset(pns2019,!is.na(S068)), na.rm=TRUE, FUN=svymean, vartype="cv")
```

## R032 - Nos últimos 12 meses, a sra participou de grupo de planejamento familiar?

```{r}
svyby(~S115, ~R032 , subset(pns2019,!is.na(S068)), na.rm=TRUE, FUN=svymean, vartype="cv")
```

## R037 - A sra e/ou seu companheiro já fizeram ou fazem algum tratamento para engravidar?

```{r}
svyby(~S115, ~R037 , subset(pns2019,!is.na(S068)), na.rm=TRUE, FUN=svymean, vartype="cv")
```

## S066 - Quantos partos a Sra já teve?


```{r}
pns2019$variables$quantos_partos=ifelse(pns2019$variables$S066 == '1', '1',
                                ifelse(pns2019$variables$S066 == '2', '2',
                                ifelse(pns2019$variables$S066 == '3', '3',
                                ifelse(pns2019$variables$S066 == '4', '4',">= 5"))))
svyby(~S115, ~quantos_partos , subset(pns2019,!is.na(S068)), na.rm=TRUE, FUN=svymean, vartype="cv")
```

## S070 - Quantas consultas de pré-natal fez durante esta gravidez?


```{r}
pns2019$variables$quantos_prenatal=ifelse(pns2019$variables$S070 %in% c('Uma', 'Duas', 'Três'), '1-3',
                                ifelse(pns2019$variables$S070 %in% c('Quatro', 'Cinco'), '4-5',
                                ifelse(pns2019$variables$S070 %in% c('Seis', 'Sete ou mais'), '> 6',"Não sabe\\Não lembra")))
svyby(~S115, ~quantos_prenatal , subset(pns2019,!is.na(S068)), na.rm=TRUE, FUN=svymean, vartype="cv")
```

## S073 - "As consultas do pré-natal foram feitas através do Sistema Único de Saúde (SUS)?"

```{r}
svyby(~S115, ~S073 , subset(pns2019,!is.na(S068)), na.rm=TRUE, FUN=svymean, vartype="cv")
```

## S074 - Nesta gravidez, quem a atendeu na maioria das consultas?

```{r}
svyby(~S115, ~S074 , subset(pns2019,!is.na(S068)), na.rm=TRUE, FUN=svymean, vartype="cv")
```

## S080 - Durante o pré-natal de (nome) foi realizado teste∕ exame para sífilis? 

```{r}
svyby(~S115, ~S080 , subset(pns2019,!is.na(S068)), na.rm=TRUE, FUN=svymean, vartype="cv")
```

## S116 - Nesta gravidez, entrou em trabalho de parto?

```{r}
svyby(~S115, ~S116 , subset(pns2019,!is.na(S068)), na.rm=TRUE, FUN=svymean, vartype="cv")
```

## S118 - Quantas semanas de gravidez tinha no momento do parto?

```{r}
svyby(~S115, ~S118 , subset(pns2019,!is.na(S068)), na.rm=TRUE, FUN=svymean, vartype="cv")
```

## S125 -Teve alguma complicação durante o parto?

```{r}
svyby(~S115, ~S125 , subset(pns2019,!is.na(S068)), na.rm=TRUE, FUN=svymean, vartype="cv")
```



## Criar um índice de saúde ou usar as variáveis individuais(IMC, diabetes, pressão alta)


## variável se pagou pelo parto


