

- Seguir os blocos para ajustar os modelos e separar por bloco quais variáveis podem ser usadas
  - Conferir variável a variável e tirar as que não foram significativas
  - Juntar as variáveis por AIC e testar modelos maiores(por bloco)


# Variáveis sociodemográficas da mulher


## Modelos com 1 variável

### Idade

```{r}
mod1.1=svyglm(S115~idade, subset(pns2019, S068 %in% "Sim"),family=quasibinomial)
summary(mod1.1)
```

### Cor ou raça

```{r}
mod1.2=svyglm(S115~cor, subset(pns2019, S068 %in% "Sim"),family=quasibinomial)
summary(mod1.2)
```

### Escolaridade

```{r}
mod1.3=svyglm(S115~escolaridade, subset(pns2019, S068 %in% "Sim"),family=quasibinomial)
summary(mod1.3)
```

### Tem cônjuge ou companheiro(a)

```{r}
mod1.4=svyglm(S115~conjuge, subset(pns2019, S068 %in% "Sim"),family=quasibinomial)
summary(mod1.4)
```

### Unidade da Federação

```{r}
mod1.5=svyglm(S115~regiao, subset(pns2019, S068 %in% "Sim"),family=quasibinomial)
summary(mod1.5)
```

### V0026 - Tipo de situação censitária

```{r}
mod1.6=svyglm(S115~V0026, subset(pns2019, S068 %in% "Sim"),family=quasibinomial)
summary(mod1.6)
```

### VDF004	- Faixa de rendimento domiciliar per capita (exclusive o rendimento das pessoas cuja condição na  unidade domiciliar era pensionista, empregado doméstico ou parente do empregado doméstico)"

```{r}
mod1.7=svyglm(S115~renda, subset(pns2019, S068 %in% "Sim"),family=quasibinomial)
summary(mod1.7)
```

## Variáveis do bloco que ficam

- idade
- escolaridade
- conjuge
- regiao
- V0026 situação censitária
- renda

## Modelos de 2 variáveis

### idade + escolaridade

```{r}
mod1.8=svyglm(S115~idade + escolaridade, subset(pns2019, S068 %in% "Sim"),family=quasibinomial)
summary(mod1.8)
```

### idade + conjuge

```{r}
mod1.9=svyglm(S115~idade + conjuge, subset(pns2019, S068 %in% "Sim"),family=quasibinomial)
summary(mod1.9)
```

### idade + regiao

```{r}
mod1.10=svyglm(S115~idade + regiao, subset(pns2019, S068 %in% "Sim"),family=quasibinomial)
summary(mod1.10)
```

### idade + V0026

```{r}
mod1.11=svyglm(S115~idade + V0026, subset(pns2019, S068 %in% "Sim"),family=quasibinomial)
summary(mod1.11)
```

### idade + renda

```{r}
mod1.12=svyglm(S115~idade + renda, subset(pns2019, S068 %in% "Sim"),family=quasibinomial)
summary(mod1.12)
```

### escolaridade + conjuge

```{r}
mod1.13=svyglm(S115~escolaridade + conjuge, subset(pns2019, S068 %in% "Sim"),family=quasibinomial)
summary(mod1.13)
```

### escolaridade + V0026

```{r}
mod1.14=svyglm(S115~escolaridade + V0026, subset(pns2019, S068 %in% "Sim"),family=quasibinomial)
summary(mod1.14)
```

### escolaridade + regiao

```{r}
mod1.15=svyglm(S115~escolaridade + regiao, subset(pns2019, S068 %in% "Sim"),family=quasibinomial)
summary(mod1.15)
```

### conjuge + V0026

```{r}
mod1.16=svyglm(S115~conjuge + V0026, subset(pns2019, S068 %in% "Sim"),family=quasibinomial)
summary(mod1.16)
```

### conjuge + renda

```{r}
mod1.17=svyglm(S115~conjuge + renda, subset(pns2019, S068 %in% "Sim"),family=quasibinomial)
summary(mod1.17)
```

### conjuge + regiao

```{r}
mod1.18=svyglm(S115~conjuge + regiao, subset(pns2019, S068 %in% "Sim"),family=quasibinomial)
summary(mod1.18)
```

## Modelos com 3 variáveis

### idade + escolaridade + conjuge

```{r}
mod1.19=svyglm(S115~idade + escolaridade + conjuge, subset(pns2019, S068 %in% "Sim"),family=quasibinomial)
summary(mod1.19)
```

### idade + escolaridade + V0026

```{r}
mod1.191=svyglm(S115~conjuge + regiao, subset(pns2019, S068 %in% "Sim"),family=quasibinomial)
summary(mod1.191)
```

### idade + escolaridade + renda

```{r}
mod1.192=svyglm(S115~idade + escolaridade + renda, subset(pns2019, S068 %in% "Sim"),family=quasibinomial)
summary(mod1.192)
```

### idade + escolaridade + regiao

```{r}
mod1.193=svyglm(S115~idade + escolaridade + regiao, subset(pns2019, S068 %in% "Sim"),family=quasibinomial)
summary(mod1.193)
```

### idade + conjuge + V0026

```{r}
mod1.20=svyglm(S115~idade + conjuge + V0026, subset(pns2019, S068 %in% "Sim"),family=quasibinomial)
summary(mod1.20)
```

### idade + conjuge + renda

```{r}
mod1.21=svyglm(S115~idade + conjuge + renda, subset(pns2019, S068 %in% "Sim"),family=quasibinomial)
summary(mod1.21)
```

### idade + conjuge + regiao

```{r}
mod1.22=svyglm(S115~idade + conjuge + regiao, subset(pns2019, S068 %in% "Sim"),family=quasibinomial)
summary(mod1.22)
```

### escolaridade + conjuge + renda

```{r}
mod1.23=svyglm(S115~escolaridade + conjuge + renda, subset(pns2019, S068 %in% "Sim"),family=quasibinomial)
summary(mod1.23)
```

### escolaridade + conjuge + V0026

```{r}
mod1.24=svyglm(S115~escolaridade + conjuge + V0026, subset(pns2019, S068 %in% "Sim"),family=quasibinomial)
summary(mod1.24)
```

### escolaridade + conjuge + regiao

```{r}
mod1.25=svyglm(S115~escolaridade + conjuge + regiao, subset(pns2019, S068 %in% "Sim"),family=quasibinomial)
summary(mod1.25)
```

### conjuge + V0026 + renda

```{r}
mod1.26=svyglm(S115~conjuge + V0026 + renda, subset(pns2019, S068 %in% "Sim"),family=quasibinomial)
summary(mod1.26)
```

### conjuge + V0026 + regiao

```{r}
mod1.27=svyglm(S115~conjuge + V0026 + regiao, subset(pns2019, S068 %in% "Sim"),family=quasibinomial)
summary(mod1.27)
```

### conjuge + V0026 + escolaridade

```{r}
mod1.28=svyglm(S115~conjuge + V0026 + escolaridade, subset(pns2019, S068 %in% "Sim"),family=quasibinomial)
summary(mod1.28)
```

### conjuge + V0026 + idade

```{r}
mod1.29=svyglm(S115~conjuge + V0026 + idade, subset(pns2019, S068 %in% "Sim"),family=quasibinomial)
summary(mod1.29)
```

### V0026 + idade + escolaridade

```{r}
mod1.30=svyglm(S115~V0026 + idade + escolaridade, subset(pns2019, S068 %in% "Sim"),family=quasibinomial)
summary(mod1.30)
```

### V0026 + idade + regiao

```{r}
mod1.31=svyglm(S115~V0026 + idade + regiao, subset(pns2019, S068 %in% "Sim"),family=quasibinomial)
summary(mod1.31)
```

### V0026 + idade + renda

```{r}
mod1.32=svyglm(S115~V0026 + idade + renda, subset(pns2019, S068 %in% "Sim"),family=quasibinomial)
summary(mod1.32)
```

### idade + renda + escolaridade

```{r}
mod1.33=svyglm(S115~idade + renda + escolaridade, subset(pns2019, S068 %in% "Sim"),family=quasibinomial)
summary(mod1.33)
```

### idade + renda + V0026

```{r}
mod1.34=svyglm(S115~idade + renda + V0026, subset(pns2019, S068 %in% "Sim"),family=quasibinomial)
summary(mod1.34)
```

### idade + renda + regiao

```{r}
mod1.35=svyglm(S115~idade + renda + regiao, subset(pns2019, S068 %in% "Sim"),family=quasibinomial)
summary(mod1.35)
```

## Modelos que ficam

- idade + escolaridade + V0026 (mod1.191)
- idade + conjuge + V0026 (mod1.20)
- idade + conjuge + regiao (mod1.22)
- conjuge + V0026 + idade (mod1.29)
- idade + renda + escolaridade (mod1.33) - alta correlação 
- idade + conjuge (mod1.9)
- idade + V0026 (mod1.11)
- idade + renda (mod1.12) - alta correlação 
- escolaridade + regiao (mod1.15)
- conjuge + V0026 (mod1.16)
- conjuge + regiao (mod1.18)

## Classificando por AIC

```{r}
labels_modelos <- c("idade + escolaridade + V0026"
,"idade + conjuge + V0026"
,"idade + conjuge + regiao"
,"conjuge + V0026 + idade"
,"idade + conjuge"
,"idade + V0026"
,"escolaridade + regiao"
,"conjuge + V0026"
,"conjuge + regiao")
aic_modelos <- AIC(
mod1.191
,mod1.20
,mod1.22
,mod1.29
,mod1.8
,mod1.9
,mod1.11
,mod1.15
,mod1.16
,mod1.18
)
```

```{r}
df <- data.frame(cbind(labels_modelos, aic_modelos))
kbl(df[order(df$AIC),], booktabs = T) %>%
      kable_styling(latex_options = "striped")
```

## Pelo AIC, o modelo selecionado para esse grupo de variáveis é `idade + conjuge`.

# Sistema de saúde

## I00102 -	tem algum plano de saúde médico particular, de empresa ou órgão público?

```{r}
mod2.1=svyglm(S115~I00102, subset(pns2019, S068 %in% "Sim"),family=quasibinomial)
summary(mod2.1)
```

## S111 - quem fez o parto

CV alto demais

## S112	- Onde foi realizado o parto?

```{r}
mod2.2=svyglm(S115~S112, subset(pns2019, S068 %in% "Sim"),family=quasibinomial)
summary(mod2.2)
```

## S113 - Pagou algum valor pelo parto?

CV alto demais

## S114	- O parto foi feito através do Sistema Único de Saúde (SUS)?

```{r}
mod2.4=svyglm(S115~S114, subset(pns2019, S068 %in% "Sim"),family=quasibinomial)
summary(mod2.4)
```

## S128	- O parto foi realizado no estabelecimento de saúde indicado no pré-natal?

```{r}
mod2.5=svyglm(S115~S128, subset(pns2019, S068 %in% "Sim"),family=quasibinomial)
summary(mod2.5)
```

## Variáveis que ficam

- I00102
- S114
- S128

## Modelos para duas variáveis

### S128 + I00102

```{r}
mod2.6=svyglm(S115~S128 + I00102, subset(pns2019, S068 %in% "Sim"),family=quasibinomial)
summary(mod2.6)
```

### S128 + S114

```{r}
mod2.7=svyglm(S115~S128 + S114, subset(pns2019, S068 %in% "Sim"),family=quasibinomial)
summary(mod2.7)
```

### I00102 + S114 

```{r}
mod2.8=svyglm(S115~I00102 + S114, subset(pns2019, S068 %in% "Sim"),family=quasibinomial)
summary(mod2.8)
```

## Modelo com três variáveis

```{r}
mod2.9=svyglm(S115~I00102 + S114 + S128, subset(pns2019, S068 %in% "Sim"),family=quasibinomial)
summary(mod2.9)
```

## Modelos que ficam

- S128 feito no local indicado no pré natal + I00102 plano de saúde (mod2.6)
- S128 feito no local indicado no pré natal + S114 foi pelo SUS (mod2.7)
- I00102 plano de saúde + S114 foi pelo SUS (mod2.8)
- S128 feito no local indicado no pré nata + S114 foi pelo SUS + I00102 plano de saúde (mod2.9)

## Classificando por AIC

```{r}
labels_modelos <- c(
"S128 feito no local indicado no pré natal + I00102 plano de saúde"
,"S128 feito no local indicado no pré natal + S114 foi pelo SUS"
,"I00102 plano de saúde + S114 foi pelo SUS"
,"S128 feito no local indicado no pré natal + S114 foi pelo SUS + I00102 plano de saúde")
#aic_modelos <- AIC(mod2.6, mod2.7, mod2.8, mod2.9)
```

Não consegui calcular AIC para esses modelos. Tem algo de estranho com essas variáveis.

```{r}
#df <- data.frame(cbind(labels_modelos, aic_modelos))
#kbl(df[order(df$AIC),], booktabs = T) %>%
#      kable_styling(latex_options = "striped")
```

# Estado de saúde

### Q00201	- Algum médico já lhe deu o diagnóstico de hipertensão arterial (pressão alta)?

```{r}
mod3.1=svyglm(S115~Q00201, subset(pns2019, S068 %in% "Sim"),family=quasibinomial)
summary(mod3.1)
```

### Q03001 - Algum médico já lhe deu o diagnóstico de diabetes?

```{r}
mod3.2=svyglm(S115~Q03001, subset(pns2019, S068 %in% "Sim"),family=quasibinomial)
summary(mod3.2)
```

### R032 - Nos últimos 12 meses, a sra participou de grupo de planejamento familiar?

```{r}
mod3.3=svyglm(S115~R032, subset(pns2019, S068 %in% "Sim"),family=quasibinomial)
summary(mod3.3)
```

### R037 - A sra e/ou seu companheiro já fizeram ou fazem algum tratamento para engravidar?

CV alto demais

### Quantos partos a Sra já teve?

```{r}
mod3.4=svyglm(S115~quantos_partos, subset(pns2019, S068 %in% "Sim"),family=quasibinomial)
summary(mod3.4)
```

### S070 - Quantas consultas de pré-natal fez durante esta gravidez?

CV alto demais

### S073 - "As consultas do pré-natal foram feitas através do Sistema Único de Saúde (SUS)?"

```{r}
mod3.5=svyglm(S115~S073, subset(pns2019, S068 %in% "Sim"),family=quasibinomial)
summary(mod3.5)
```

### S074 - Nesta gravidez, quem a atendeu na maioria das consultas?

CV alto demais

### S080 - Durante o pré-natal de (nome) foi realizado teste∕ exame para sífilis? 

```{r}
mod3.6=svyglm(S115~S080, subset(pns2019, S068 %in% "Sim"),family=quasibinomial)
summary(mod3.6)
```

### Quantas semanas de gravidez tinha no momento do parto?

```{r}
mod3.7=svyglm(S115~semanas, subset(pns2019, S068 %in% "Sim"),family=quasibinomial)
summary(mod3.7)
```

### S125 - "Teve alguma complicação durante o parto?"

```{r}
mod3.8=svyglm(S115~S125, subset(pns2019, S068 %in% "Sim"),family=quasibinomial)
summary(mod3.8)
```

## Variáveis que ficam

- Q00201 (mod3.1)
- quantos_partos (mod3.4)
- S080 (mod3.6)
- semanas (mod3.7)

## Modelos para duas variáveis

### Q00201 + quantos_partos

```{r}
mod3.9=svyglm(S115~Q00201 + quantos_partos, subset(pns2019, S068 %in% "Sim"),family=quasibinomial)
summary(mod3.9)
```

### Q00201 + S080

```{r}
mod3.10=svyglm(S115~Q00201 + S080, subset(pns2019, S068 %in% "Sim"),family=quasibinomial)
summary(mod3.10)
```

### Q00201 + semanas

```{r}
mod3.11=svyglm(S115~Q00201 + semanas, subset(pns2019, S068 %in% "Sim"),family=quasibinomial)
summary(mod3.11)
```

### S080 + semanas

```{r}
mod3.12=svyglm(S115~S080 + semanas, subset(pns2019, S068 %in% "Sim"),family=quasibinomial)
summary(mod3.12)
```

### semanas + quantos_partos

```{r}
mod3.13=svyglm(S115~semanas + quantos_partos, subset(pns2019, S068 %in% "Sim"),family=quasibinomial)
summary(mod3.13)
```

### quantos_partos + S080 teste sífilis

```{r}
mod3.14=svyglm(S115~quantos_partos + S080, subset(pns2019, S068 %in% "Sim"),family=quasibinomial)
summary(mod3.14)
```

## Modelos para 3 variáveis

### quantos_partos + S080 + semanas

```{r}
mod3.15=svyglm(S115~quantos_partos + S080 + semanas, subset(pns2019, S068 %in% "Sim"),family=quasibinomial)
summary(mod3.15)
```

### quantos_partos + Q00201 + semanas

```{r}
mod3.16=svyglm(S115~quantos_partos + Q00201 + semanas, subset(pns2019, S068 %in% "Sim"),family=quasibinomial)
summary(mod3.16)
```

### quantos_partos + Q00201 + S080

```{r}
mod3.17=svyglm(S115~quantos_partos + Q00201 + S080, subset(pns2019, S068 %in% "Sim"),family=quasibinomial)
summary(mod3.17)
```

### semanas + Q00201 + S080

```{r}
mod3.18=svyglm(S115~semanas + Q00201 + S080, subset(pns2019, S068 %in% "Sim"),family=quasibinomial)
summary(mod3.18)
```

## Modelos que ficam

- Q00201 hipertensão + quantos_partos (mod3.9)
- Q00201 hipertensão + S080 teste sífilis (mod3.10)
- Q00201 hipertensão + semanas (mod3.11)
- S080 teste sífilis + semanas (mod3.12)
- semanas + quantos_partos (mod3.13)
- quantos_partos + S080 teste sífilis (mod3.14)
- quantos_partos + S080 teste sífilis + semanas (mod3.15)
- quantos_partos + Q00201 hipertensão + semanas (mod3.16)
- quantos_partos + Q00201 hipertensão + S080 teste sífilis (mod3.17)
- semanas + Q00201 hipertensão + S080 teste sífilis (mod3.18)

## Classificando por AIC

```{r}
labels_modelos <- c(
"Q00201 hipertensão + quantos_partos"
,"Q00201 hipertensão + S080 teste sífilis"
,"Q00201 hipertensão + semanas"
,"S080 teste sífilis + semanas"
,"semanas + quantos_partos"
,"quantos_partos + S080 teste sífilis"
,"quantos_partos + S080 teste sífilis + semanas"
,"quantos_partos + Q00201 hipertensão + semanas"
,"quantos_partos + Q00201 hipertensão + S080 teste sífilis"
,"semanas + Q00201 hipertensão + S080 teste sífilis")
aic_modelos <- AIC(mod3.9, mod3.10, mod3.11, mod3.12, mod3.13, mod3.14, mod3.15, mod3.16, mod3.17, mod3.18)
```

Não consegui calcular AIC para esses modelos. Tem algo de estranho com essas variáveis. Será que tem a ver com modelo aninhado/não aninhado? Pesquisar depois se nesse caso eu devo usar a deviance.

```{r}
df <- data.frame(cbind(labels_modelos, aic_modelos))
kbl(df[order(df$AIC),], booktabs = T) %>%
      kable_styling(latex_options = "striped")
```

## O modelo de menor AIC é `quantos_partos + Q00201 hipertensão + semanas`.


# Juntando todas os grupos de análise

## Modelos que ficaram

- idade + conjuge (mod1.9)
- S128 feito no local indicado no pré natal + I00102 plano de saúde (mod2.6)
- S128 feito no local indicado no pré natal + S114 foi pelo SUS (mod2.7)
- I00102 plano de saúde + S114 foi pelo SUS (mod2.8)
- S128 feito no local indicado no pré natal + S114 foi pelo SUS + I00102 plano de saúde (mod2.9)
- quantos_partos + Q00201 hipertensão + semanas (mod3.16)

## variáveis a serem consideradas

- idade (grupo 1)
- conjuge (grupo 1)
- S128 - feito no local indicado no pré natal (grupo 2)
- I00102 - plano de saúde (grupo 2)
- S114 foi pelo SUS (grupo 2)
- quantos_partos (grupo 3)
- Q00201 (grupo 3)
- semanas (grupo 3)

# Comparando grupo a grupo

## Modelos de duas variáveis grupo 1 x grupo 2

### idade + S128

```{r}
mod4.1=svyglm(S115~idade + S128, subset(pns2019, S068 %in% "Sim" & !(is.na(S128))),family=quasibinomial)
summary(mod4.1)
```

### idade + I00102

```{r}
mod4.2=svyglm(S115~idade + I00102, subset(pns2019, S068 %in% "Sim" & !(is.na(I00102))),family=quasibinomial)
summary(mod4.2)
```

### idade + S114

```{r}
mod4.3=svyglm(S115~idade + S114, subset(pns2019, S068 %in% "Sim" & !(is.na(S114))),family=quasibinomial)
summary(mod4.3)
```

### conjuge + S128

```{r}
mod4.4=svyglm(S115~conjuge + S128, subset(pns2019, S068 %in% "Sim" & !(is.na(S128))),family=quasibinomial)
summary(mod4.4)
```

### conjuge + I00102

```{r}
mod4.5=svyglm(S115~conjuge + I00102, subset(pns2019, S068 %in% "Sim"),family=quasibinomial)
summary(mod4.5)
```

### conjuge + S114

```{r}
mod4.6=svyglm(S115~conjuge + S114, subset(pns2019, S068 %in% "Sim"),family=quasibinomial)
summary(mod4.6)
```

## Modelos para 3 variáveis

### idade + conjuge + S114

```{r}
mod4.7=svyglm(S115~idade + conjuge + S114, subset(pns2019, S068 %in% "Sim"),family=quasibinomial)
summary(mod4.7)
```

### idade + conjuge + I00102

```{r}
mod4.7=svyglm(S115~idade + conjuge + I00102, subset(pns2019, S068 %in% "Sim"),family=quasibinomial)
summary(mod4.7)
```

### idade + conjuge + S128

```{r}
mod4.8=svyglm(S115~idade + conjuge + S128, subset(pns2019, S068 %in% "Sim" & !(is.na(S128))),family=quasibinomial)
summary(mod4.8)
```

## Modelos que ficam

- idade + S128 (mod4.1)
- idade + I00102 (mod4.2)
- idade + S114 (mod4.3)
- conjuge + S128 (mod4.4)
- idade + conjuge + S128 (mod4.8)

## Classificando por AIC

```{r}
labels_modelos <- c(
"idade + S128 feito no local indicado no pré natal"
# ,"idade + I00102 possui plano de saúde"
# ,"idade + S114 foi pelo SUS"
,"conjuge + S128 feito no local indicado no pré natal"
,"idade + conjuge + S128 feito no local indicado no pré natal"
)
aic_modelos <- AIC(mod4.1, mod4.4, mod4.8)
```

Não consegui calcular AIC para esses modelos. Tem algo de estranho as variáveis do grupo 2.(Depois pesquisar se dá pra usar a deviance) Reduzi a amostra pra pegar só o que não for NA para cada variável do grupo 2. As variáveis S114(SUS) e I00102(plano) continuaram dando problema mesmo com o ajuste.

```{r}
df <- data.frame(cbind(labels_modelos, aic_modelos))
kbl(df[order(df$AIC),], booktabs = T) %>%
      kable_styling(latex_options = "striped")
```

## Menor AIC: `idade + conjuge + S128 feito no local indicado no pré natal`

## Modelos de duas variáveis grupo 1 x grupo 3

### idade + Q00201

```{r}
mod4.9=svyglm(S115~idade + Q00201, subset(pns2019, S068 %in% "Sim"),family=quasibinomial)
summary(mod4.9)
```

### idade + semanas

```{r}
mod4.10=svyglm(S115~idade + semanas, subset(pns2019, S068 %in% "Sim"),family=quasibinomial)
summary(mod4.10)
```

### conjuge + Q00201

```{r}
mod4.11=svyglm(S115~conjuge + Q00201, subset(pns2019, S068 %in% "Sim"),family=quasibinomial)
summary(mod4.11)
```

### conjuge + semanas

```{r}
mod4.12=svyglm(S115~conjuge + semanas, subset(pns2019, S068 %in% "Sim"),family=quasibinomial)
summary(mod4.12)
```

## Modelos para 3 variáveis

### conjuge + semanas +Q00201

```{r}
mod4.13=svyglm(S115~conjuge + semanas +Q00201, subset(pns2019, S068 %in% "Sim"),family=quasibinomial)
summary(mod4.13)
```

### conjuge + semanas + Q00201

```{r}
mod4.13=svyglm(S115~conjuge + semanas +Q00201, subset(pns2019, S068 %in% "Sim"),family=quasibinomial)
summary(mod4.13)
```

### conjuge + semanas + Q00201

```{r}
mod4.14=svyglm(S115~ idade + semanas +Q00201, subset(pns2019, S068 %in% "Sim"),family=quasibinomial)
summary(mod4.14)
```

## Modelos que ficam

- idade + Q00201 hipertensão (mod4.9)
- idade + semanas (mod4.10)
- conjuge + Q00201 hipertensão (mod4.11)
- conjuge + semanas (mod4.12)
- conjuge + semanas + Q00201 hipertensão (mod4.13)
- conjuge + semanas + Q00201 (mod4.14)

```{r}
labels_modelos <- c(
"idade + Q00201 hipertensão"
,"idade + semanas"
,"conjuge + Q00201 hipertensão"
,"conjuge + semanas"
,"conjuge + semanas + Q00201 hipertensão"
,"conjuge + semanas + Q00201 hipertensão"
)
aic_modelos <- AIC(mod4.9, mod4.10, mod4.11, mod4.12, mod4.13, mod4.14)
```

```{r}
df <- data.frame(cbind(labels_modelos, aic_modelos))
kbl(df[order(df$AIC),], booktabs = T) %>%
      kable_styling(latex_options = "striped")
```

## Menor AIC em `conjuge + semanas + Q00201 hipertensão`

- S128 - feito no local indicado no pré natal (grupo 2)
- I00102 - plano de saúde (grupo 2)
- S114 foi pelo SUS (grupo 2)
- quantos_partos (grupo 3)
- Q00201 (grupo 3)
- semanas (grupo 3)

## Modelos de duas variáveis grupo 2 x grupo 3

### S128 + Q00201

```{r}
mod4.15=svyglm(S115~ S128 + Q00201, subset(pns2019, S068 %in% "Sim" & !(is.na(S128))),family=quasibinomial)
summary(mod4.15)
```

### S128 + quantos_partos

```{r}
mod4.16=svyglm(S115~ S128 + quantos_partos, subset(pns2019, S068 %in% "Sim" & !(is.na(S128))),family=quasibinomial)
summary(mod4.16)
```

### S128 + semanas

```{r}
mod4.17=svyglm(S115~ S128 + semanas, subset(pns2019, S068 %in% "Sim" & !(is.na(S128))),family=quasibinomial)
summary(mod4.17)
```

### I00102 + Q00201

```{r}
mod4.18=svyglm(S115~ I00102 + Q00201, subset(pns2019, S068 %in% "Sim"),family=quasibinomial)
summary(mod4.18)
```

### I00102 + quantos_partos

```{r}
mod4.19=svyglm(S115~ I00102 + quantos_partos, subset(pns2019, S068 %in% "Sim"),family=quasibinomial)
summary(mod4.19)
```

### I00102 + semanas

```{r}
mod4.20=svyglm(S115~ I00102 + semanas, subset(pns2019, S068 %in% "Sim"),family=quasibinomial)
summary(mod4.20)
```

## Modelos para três variáveis

### I00102 + S128 + Q00201

```{r}
mod4.21=svyglm(S115~ I00102 + S128 + Q00201, subset(pns2019, S068 %in% "Sim"),family=quasibinomial)
summary(mod4.21)
```

### I00102 + S128 + quantos_partos

```{r}
mod4.22=svyglm(S115~ I00102 + S128 + quantos_partos, subset(pns2019, S068 %in% "Sim"),family=quasibinomial)
summary(mod4.22)
```

### I00102 + S128 + semanas

```{r}
mod4.23=svyglm(S115~ I00102 + S128 + semanas, subset(pns2019, S068 %in% "Sim"),family=quasibinomial)
summary(mod4.23)
```

### S128 + semanas + quantos_partos

```{r}
mod4.24=svyglm(S115~ S128 + semanas + quantos_partos, subset(pns2019, S068 %in% "Sim" & !(is.na(S128))),family=quasibinomial)
summary(mod4.24)
```

### S128 + semanas + Q00201

```{r}
mod4.25=svyglm(S115~ S128 + semanas + Q00201, subset(pns2019, S068 %in% "Sim" & !(is.na(S128))),family=quasibinomial)
summary(mod4.25)
```

### S128 + quantos_partos + Q00201

```{r}
mod4.26=svyglm(S115~ S128 + quantos_partos + Q00201, subset(pns2019, S068 %in% "Sim" & !(is.na(S128))),family=quasibinomial)
summary(mod4.26)
```

## Modelos que ficam

- S128 feito no local indicado no pré natal + Q00201 hipertensão (mod4.15)
- S128 feito no local indicado no pré natal + quantos_partos (mod4.16)
- S128 feito no local indicado no pré natal + semanas (mod4.17)
- I00102 plano de saúde + Q00201 hipertensão (mod4.18)
- I00102 plano de saúde + quantos_partos (mod4.19)
- I00102 plano de saúde + semanas (mod4.20)
- I00102 plano de saúde + S128 feito no local indicado no pré natal + Q00201 hipertensão (mod4.21)
- I00102 plano de saúde + S128 feito no local indicado no pré natal + semanas (mod4.23)
- S128 + semanas + quantos_partos (mod4.24)
- S128 + semanas + Q00201 (mod4.25)
- S128 + quantos_partos + Q00201 (mod4.26)

```{r}
labels_modelos <- c(
"S128 feito no local indicado no pré natal + Q00201 hipertensão"
,"S128 feito no local indicado no pré natal + quantos_partos"
,"S128 feito no local indicado no pré natal + semanas"
#,"I00102 plano de saúde + Q00201 hipertensão"
#,"I00102 plano de saúde + quantos_partos"
#,"I00102 plano de saúde + semanas"
#,"I00102 plano de saúde + S128 feito no local indicado no pré natal + Q00201 hipertensão"
#,"I00102 plano de saúde + S128 feito no local indicado no pré natal + semanas"
,"S128 feito no local indicado no pré natal + semanas + quantos_partos"
,"S128 feito no local indicado no pré natal + semanas + Q00201 hipertensão"
,"S128 feito no local indicado no pré natal + quantos_partos + Q00201 hipertensão"
)
aic_modelos <- AIC(mod4.15, mod4.16, mod4.17, mod4.24, mod4.25, mod4.26)
```

```{r}
df <- data.frame(cbind(labels_modelos, aic_modelos))
kbl(df[order(df$AIC),], booktabs = T) %>%
      kable_styling(latex_options = "striped")
```

## Menor AIC em `	S128 feito no local indicado no pré natal + semanas + quantos_partos`


# Testando modelos maiores com os modelos e variáveis dos grupos

- `conjuge + semanas + Q00201 hipertensão`
- `idade + conjuge + S128 feito no local indicado no pré natal`
- `S128 feito no local indicado no pré natal + semanas + quantos_partos`

Variáveis que entraram segundo AIC:
- idade
- conjuge
- semanas
- Q00201 hipertensão
- S128 feito no local indicado no pré natal
- quantos_partos

Variáveis importantes que podem ter ficado de fora:
- renda
- S114 foi feito no SUS
- I00102 tem plano de saúde

## Modelo com todas

```{r}
mod5.1=svyglm(S115~idade+conjuge+semanas+Q00201+S128+quantos_partos,subset(pns2019,!is.na(S068)),family=quasibinomial)
summary(mod5.1)
```

## Tirando as que pelo menos uma categoria deu não significativa

```{r}
mod5.2=svyglm(S115~idade+conjuge+Q00201+S128,subset(pns2019,!is.na(S068)),family=quasibinomial)
summary(mod5.2)
```

## Adicionando renda 

```{r}
mod5.3=svyglm(S115~idade+conjuge+Q00201+S128+renda,subset(pns2019,!is.na(S068)),family=quasibinomial)
summary(mod5.3)
```

## Tirando a S128 

```{r}
mod5.4=svyglm(S115~idade+conjuge+Q00201+renda,subset(pns2019,!is.na(S068)),family=quasibinomial)
summary(mod5.4)
```

## Renda, SUS, hipertensão, plano de saúde

```{r}
mod5.5=svyglm(S115~renda+S114+Q00201+I00102,subset(pns2019,!is.na(S068)),family=quasibinomial)
summary(mod5.5)
```

## SUS, hipertensão, plano de saúde

```{r}
mod5.6=svyglm(S115~S114+Q00201+I00102,subset(pns2019,!is.na(S068)),family=quasibinomial)
summary(mod5.6)
```

## idade, conjuge, SUS, hipertensão, plano de saúde

```{r}
mod5.7=svyglm(S115~idade+conjuge+S114+Q00201+I00102,subset(pns2019,!is.na(S068)),family=quasibinomial)
summary(mod5.7)
```

## Modelos que ficam

- idade+conjuge+Q00201 hipertensão+S128 feito no local indicado no pré natal
- S114 feito no SUS + Q00201 hipertensão + I00102 plano de saúde


# Avaliação final

## modelos que ficam

# Comparando AIC de todos os modelos escolhidos

--------------------------------------------------------------------------

