---
title: "Modelagem Versão 2"
author: "Eduardo Freire, Marina Mangini"
date: "2023-10-04"
output: html_document
---

```{r setup, include=FALSE, message=FALSE, warning=FALSE}
knitr::opts_chunk$set(echo = TRUE, message=FALSE, warning=FALSE)
```


library(PNSIBGE)
tipo_de_parto_vars <- c("C008", "C009", "C011", "C01001", "C01002", "C10A", "C013","C014",
    "I00102", "I00404",
    "Q00201","Q00202", "Q03001", "Q03002",
    "R032", "R037",
    "S065","S066", "S068","S070", "S073", "S074","S080","S111","S112","S113", "S114",
    "S115","S116","S11801","S125","S128","S129", "S06701",  "S06702",  "S06703",
    "V0026","V0001", "VDF004", "V00291", "VDD004A",
    "W00103", "W00203")

pns2019 <- get_pns(
   year=2019, 
   vars=tipo_de_parto_vars,
   selected=TRUE, 
   anthropometry=FALSE, 
   labels=TRUE, 
   deflator=TRUE, 
   design=TRUE, 
   savedir=tempdir()
)
save(pns2019, file="pns2019.Rdata")



```{r}
load("pns2019.Rdata")
```


```{r}
library(dplyr)
library(ggplot2)
library(kableExtra)
library(survey)
### Critérios para a subamostra
# S065 == 'Sim'
# S068 == 'Sim'
pns2019$variables$S115=droplevels(pns2019$variables$S115)
```


```{r}
pns2019$variables$idade = ifelse(pns2019$variables$C008 %in% c(18:24),"18-24 anos",
                    ifelse(pns2019$variables$C008 %in% c(25:32),"25-32 anos",
                    ifelse(pns2019$variables$C008 %in% c(33:40),"35-40 anos",
                    "40+ anos")))
pns2019$variables$conjuge = ifelse((pns2019$variables$C01001 == "Sim") | (pns2019$variables$C013 == "Sim"),"Sim","Não")
pns2019$variables$cor=ifelse(pns2019$variables$C009 %in% c("Amarela", "Indígena"), "Amarelas e Indígenas", 
                             ifelse(pns2019$variables$C009 == "Branca", "Branca",
                            ifelse(pns2019$variables$C009 == "Preta", "Preta",
                            ifelse(pns2019$variables$C009 == "Parda", "Parda", "Ignorado"))))

pns2019$variables$escolaridade=ifelse(pns2019$variables$VDD004A %in% c("Sem instrução", "Fundamental incompleto ou equivalente"), "Sem instrução", 
                             ifelse(pns2019$variables$VDD004A %in% c("Fundamental completo ou equivalente", "Médio incompleto ou equivalente"), "Fundamental completo ou equivalente",
                            ifelse(pns2019$variables$VDD004A %in% c("Superior incompleto ou equivalente", "Médio completo ou equivalente"), "Médio completo ou equivalente",
                            ifelse(pns2019$variables$VDD004A == "Superior completo", "Superior completo ou mais", "Ignorado"))))

pns2019$variables$regiao=ifelse(pns2019$variables$V0001 %in% c("Acre","Amazonas","Roraima","Pará","Amapá","Tocantins"),"Norte",
                                ifelse(pns2019$variables$V0001 %in% c("Maranhão","Piauí","Ceará","Rio Grande do Norte","Paraíba","Pernambuco","Alagoas","Sergipe","Bahia"),"Nordeste",
                                       ifelse(pns2019$variables$V0001 %in% c("Minas Gerais","Espírito Santo","Rio de Janeiro","São Paulo"),"Sudeste",
                                              ifelse(pns2019$variables$V0001 %in% c("Paraná","Santa Catarina","Rio Grande do Sul"), "Sul","Centro-Oeste"))))

pns2019$variables$renda=ifelse(pns2019$variables$VDF004 %in% c("Até ¼ salário mínimo", "Mais de ¼ até ½ salário mínimo"), "Até  ½ salário mínimo", 
                             ifelse(pns2019$variables$VDF004 %in% c("Mais de ½ até 1 salário mínimo", "Mais de 1 até 2 salários mínimos"), "Mais de ½ até 2 salários mínimos",
                            ifelse(pns2019$variables$VDF004 %in% c("Mais de 2 até 3 salários mínimos", "Mais de 3 até 5 salários mínimos"), "Mais de 2 até 5 salários mínimos", 
                            ifelse(pns2019$variables$VDF004 == "Mais de 5 salários mínimos", "Mais 5 salários mínimos", "Ignorado"))))

pns2019$variables$quem_fez_parto=ifelse(pns2019$variables$S111 == "Médico (a)", "Médico (a)", 
                             ifelse(pns2019$variables$S111 == "Enfermeiro (a)", "Enfermeiro (a)", "Outros"))

pns2019$variables$local=ifelse(pns2019$variables$S112 %in% c(
  "UPA (Unidade de Pronto Atendimento), outro tipo de pronto atendimento público (24 horas), pronto-socorro ou emergência de hospital público.\n	",
  "Hospital público ou maternidade pública", "Pronto-atendimento ou emergência de hospital privado\n"), "Ambiente hospitalar", 
                             ifelse(pns2019$variables$S112 %in% c(
                               "Casa de parto",
                               "Consultório particular, clínica privada ou ambulatório de hospital privado.",
                               "Unidade básica de saúde (posto ou centro de saúde ou unidade de saúde da família).	", 
  "Policlínica pública, PAM (Posto de Assistência Médica) ou Centro de Especialidades público"), 
                               "Clínica, consultório, posto de saúde, ambulatório ou similares", "Outros"))

pns2019$variables$quantos_partos=ifelse(pns2019$variables$S066 == '1', '1',
                                ifelse(pns2019$variables$S066 == '2', '2', "3 ou mais"))

pns2019$variables$quantos_prenatal=ifelse(pns2019$variables$S070 %in% c('Uma', 'Duas', 'Três', 'Quatro', 'Cinco'), 'menos de 6',
                                ifelse(pns2019$variables$S070 == 'Seis', '6',
                                ifelse(pns2019$variables$S070 == 'Sete ou mais', 'Mais de 6',"Não sabe \\\\ Não lembra")))

pns2019$variables$atendimento=ifelse(pns2019$variables$S111 == "Médico (a)", "Médico (a)", 
                             ifelse(pns2019$variables$S111 == "Enfermeiro (a)", "Enfermeiro (a)", "Outro (a) profissional de saúde"))
pns2019$variables$semanas=ifelse(pns2019$variables$S11801 %in% c(0:38) , "até 38 semanas", 
                             ifelse(pns2019$variables$S11801 %in% c(39:42), "de 39 até 42 semanas",  "Mais de 42 semanas"))

pns2019$variables$hipertensao=droplevels(pns2019$variables$Q00201)
```

```{r}
gera_tabela_mlg_complexo <- function(SVYGLM.RESULT, digits = 2) {
  if (SVYGLM.RESULT$family$family == "quasibinomial") {
    LABEL <- "OR"
  } else {
    stop("Not logistic model")
  }
  COEF      <- stats::coef(SVYGLM.RESULT)
  CONFINT   <- stats::confint(SVYGLM.RESULT)
  TABLE     <- cbind(coef=COEF, CONFINT)
  TABLE.EXP <- round(exp(TABLE), digits)
  colnames(TABLE.EXP)[1] <- LABEL
  TABLE.EXP
}
```

# Passos

- Escrever sobre as variáveis não significativas e porquê elas foram sendo retiradas do modelo.

- Gerar tabelas com as quantidades na amostra(não estimada) para ver se alguma agregação tem `n` pequeno demais.

- Escrever sobre os testes 1 a 1. Montar um quadro. Dividir entre significativas e não significativas. Um quadro para o ranqueamento e outro para mostras quais foram significativas ou não significativas.

- Escrever sobre a adição das variáveis após a escolha dos modelos mais interessantes nos testes 1 a 1. Adicionar as variáveis de acordo com o quadro feito anteriormente, variáveis com melhor AIC. 

"Ao adicionar x1, a variável x2 perdeu a significância e saiu do modelo."

- Quando for olhar as interações voltar para variáveis que do ponto de vista da literatura são importantes.

## Critério para escolher categoria de referência 

- Literatura
- Categorias extremas
- Categoria com mais observações

# Variáveis sociodemográficas da mulher

### Idade

## Contínua

```{r}
table(pns2019$variables$S115, pns2019$variables$idade)
```



```{r}
mod1.1=svyglm(S115~C008, pns2019,family=quasibinomial)
summary(mod1.1)
```

Significativo

## Categórica

```{r}
mod1.1.1=svyglm(S115~idade, pns2019,family=quasibinomial)
summary(mod1.1.1)
```

Significativo - Usar literatura para justificar 18-24 anos como categoria de referência

### Cor ou raça

```{r}
pns2019$variables$cor=ifelse(pns2019$variables$C009 %in% c("Amarela", "Indígena", "Parda", "Preta"), "Não Branca", "Branca")
table(pns2019$variables$S115, pns2019$variables$cor)
```

```{r}
pns2019$variables$cor <- relevel(as.factor(pns2019$variables$cor), ref = "Branca")
mod1.2=svyglm(S115~cor, pns2019,family=quasibinomial)
summary(mod1.2)
```

Não Significativo, mesmo alterando categoria de referência 

### Escolaridade

```{r}
pns2019$variables$escolaridade=ifelse(pns2019$variables$VDD004A %in% c("Sem instrução", "Fundamental incompleto ou equivalente", "Fundamental completo ou equivalente", "Médio incompleto ou equivalente"), "Sem instrução ou Fundamental completo ou equivalente",
                            ifelse(pns2019$variables$VDD004A %in% c("Superior incompleto ou equivalente", "Médio completo ou equivalente"), "Médio completo ou equivalente",
                            ifelse(pns2019$variables$VDD004A == "Superior completo", "Superior completo ou mais", "Ignorado")))
pns2019$variables$escolaridade <- relevel(as.factor(pns2019$variables$escolaridade), ref = "Sem instrução ou Fundamental completo ou equivalente")
table(pns2019$variables$S115, pns2019$variables$escolaridade)
```

```{r}
mod1.3=svyglm(S115~escolaridade, pns2019,family=quasibinomial)
summary(mod1.3)
```

1. Sem instrução deu não significativo - Agrupamos com fundamental.
2. Tomamos `Sem instrução ou Fundamental completo ou equivalente` como categoria de referência.
3. Depois deu tudo significativo.

### Tem cônjuge ou companheiro(a)

```{r}
pns2019$variables$conjuge <- relevel(as.factor(pns2019$variables$conjuge), ref = "Sim")
table(pns2019$variables$S115, pns2019$variables$conjuge)
```

```{r}
mod1.4=svyglm(S115~conjuge, pns2019,family=quasibinomial)
summary(mod1.4)
```

Significativo. Categoria de referência 'sim' por estar em maior quantidade.

### Unidade da Federação

```{r}
pns2019$variables$regiaoAgg =ifelse(pns2019$variables$regiao %in% c("Norte", "Nordeste"),"Norte e Nordeste",
                    ifelse(pns2019$variables$regiao %in% c("Sul", "Sudeste"),"Sul e Sudeste","Centro-Oeste"))
pns2019$variables$regiaoAgg <- relevel(as.factor(pns2019$variables$regiaoAgg), ref = "Norte e Nordeste")
table(pns2019$variables$S115, pns2019$variables$regiaoAgg)
mod1.5=svyglm(S115~regiaoAgg, pns2019,family=quasibinomial)
summary(mod1.5)
```

1. Não deu significativo para Sul e para Sudeste tomando Centro-oeste como categoria de referência.
2. Testamos outras categorias de referência, mas os modelos também trazaim categorias não significativas
3. Agregamos por Sul e Sudeste, Norte e Nordeste, Centro-Oeste.
4. Tomamos Norte e Nordeste como categoria de referência e deu significativo.

### V0026 - Tipo de situação censitária

```{r}
pns2019$variables$V0026 <- relevel(as.factor(pns2019$variables$V0026), ref = "Urbano")
table(pns2019$variables$S115, pns2019$variables$V0026)

mod1.6=svyglm(S115~V0026, pns2019,family=quasibinomial)
summary(mod1.6)
```

Não deu significativo mesmo trocando cat refs


### VDF004	- Faixa de rendimento domiciliar per capita (exclusive o rendimento das pessoas cuja condição na  unidade domiciliar era pensionista, empregado doméstico ou parente do empregado doméstico)"

```{r}
table(pns2019$variables$S115, pns2019$variables$renda)
mod1.7=svyglm(S115~renda, pns2019,family=quasibinomial)
summary(mod1.7)
```

Significativo. Até ½ salário mínimo de cat ref. O problema é que a quantidade de pessoas com renda acima de 5 salários mínimos é muito baixa para parto vaginal. Vamos reagrupar essa categoria com a anterior.

```{r}
pns2019$variables$renda=ifelse(pns2019$variables$VDF004 %in% c("Até ¼ salário mínimo", "Mais de ¼ até ½ salário mínimo"), "Até  ½ salário mínimo", 
                             ifelse(pns2019$variables$VDF004 %in% c("Mais de ½ até 1 salário mínimo", "Mais de 1 até 2 salários mínimos"), "Mais de ½ até 2 salários mínimos",
                            ifelse(pns2019$variables$VDF004 %in% c("Mais de 2 até 3 salários mínimos", "Mais de 3 até 5 salários mínimos", "Mais de 5 salários mínimos"), "Mais de 2 salários mínimos", "Ignorado")))
table(pns2019$variables$S115, pns2019$variables$renda)
mod1.7=svyglm(S115~renda, pns2019,family=quasibinomial)
summary(mod1.7)
```

# Sistema de saúde

## I00102 -	tem algum plano de saúde médico particular, de empresa ou órgão público?

```{r}
table(pns2019$variables$S115, pns2019$variables$I00102)
pns2019$variables$I00102 <- relevel(as.factor(pns2019$variables$I00102), ref = "Não")
mod2.1=svyglm(S115~I00102, pns2019,family=quasibinomial)
summary(mod2.1)
```

Significativo, `Não` como cat ref

## S111 - quem fez o parto

```{r}
pns2019$variables$S111 =ifelse(pns2019$variables$S111 %in% c("Médico (a)"),"Médico (a)", "Outro (a)")
table(pns2019$variables$S115, pns2019$variables$S111)
mod2.2=svyglm(S115~S111, pns2019,family=quasibinomial)
summary(mod2.2)
```

Significativo. Médico cat ref por estar em maior quantidade + literatura. Contudo,  a quantidade de observações é muito baixa para a outra categoria, não vale a pena usar esse modelo mesmo que tenha dado significativo.

## S112	- Onde foi realizado o parto?

```{r}
pns2019$variables$local=ifelse(pns2019$variables$S112 %in% c(
  "UPA (Unidade de Pronto Atendimento), outro tipo de pronto atendimento público (24 horas), pronto-socorro ou emergência de hospital público.\n	",
  "Hospital público ou maternidade pública", "Pronto-atendimento ou emergência de hospital privado\n"), "Ambiente hospitalar", 
                               "Outros")
table(pns2019$variables$S115, pns2019$variables$local)
mod2.3=svyglm(S115~local, pns2019,family=quasibinomial)
summary(mod2.3)
```

1. Não deu significativo
2. Agrupamos 'clínicas...' e 'outros' em uma categoria só
3. Deu significativo
4. Ambiente hospitalar cat ref


## S113 - Pagou algum valor pelo parto?

```{r}
pns2019$variables$S113 <- relevel(as.factor(pns2019$variables$S113), ref = "Não")
mod2.4=svyglm(S115~S113, pns2019,family=quasibinomial)
table(pns2019$variables$S115, pns2019$variables$S113)
summary(mod2.4)
```

Significativo. `Não` como cat ref. Talvez a quantidade de partos vaginais esteja pequena para a categoria `Sim`, mas vamos continuar usando esse modelo.


## S114	- O parto foi feito através do Sistema Único de Saúde (SUS)?

```{r}
table(pns2019$variables$S115, pns2019$variables$S114)
mod2.5=svyglm(S115~S114, pns2019,family=quasibinomial)
summary(mod2.5)
```

Significativo

## S128	- O parto foi realizado no estabelecimento de saúde indicado no pré-natal?

```{r}
table(pns2019$variables$S115, pns2019$variables$S128)
mod2.6=svyglm(S115~S128, pns2019,family=quasibinomial)
summary(mod2.6)
```

Significativo

# Estado de saúde

### Q00201	- Algum médico já lhe deu o diagnóstico de hipertensão arterial (pressão alta)?

```{r}
table(pns2019$variables$S115, pns2019$variables$Q00201)
pns2019$variables$hipertensao <- relevel(as.factor(pns2019$variables$hipertensao), ref = "Não")
mod3.1=svyglm(S115~hipertensao, pns2019,family=quasibinomial)
summary(mod3.1)
```

Significativo. `Não` como cat ref

### Q03001 - Algum médico já lhe deu o diagnóstico de diabetes?

```{r}
pns2019$variables$Q03001 <- relevel(as.factor(pns2019$variables$Q03001), ref = "Não")
mod3.2=svyglm(S115~Q03001, pns2019,family=quasibinomial)
summary(mod3.2)
```

Não deu significativo mesmo trocando cat ref

### R032 - Nos últimos 12 meses, a sra participou de grupo de planejamento familiar?


```{r}
pns2019$variables$R032 <- relevel(as.factor(pns2019$variables$R032), ref = "Não")
mod3.3=svyglm(S115~R032, pns2019,family=quasibinomial)
summary(mod3.3)
```

Não deu significativo mesmo trocando cat ref

### R037 - A sra e/ou seu companheiro já fizeram ou fazem algum tratamento para engravidar?

```{r}
pns2019$variables$R037=ifelse(pns2019$variables$R037 == "Nunca fizeram", "Nunca fizeram", "Fizeram")
pns2019$variables$R037 <- relevel(as.factor(pns2019$variables$R037), ref = "Nunca fizeram")
mod3.4=svyglm(S115~R037, pns2019,family=quasibinomial)
summary(mod3.4)
```

1. Categoria de ref: 'Nunca fizeram'
2. Continuou não dando significativo

### Quantos partos a Sra já teve?

```{r}
pns2019$variables$quantos_partos <- relevel(as.factor(pns2019$variables$quantos_partos), ref = "3 ou mais")
table(pns2019$variables$S115, pns2019$variables$quantos_partos)
mod3.5=svyglm(S115~quantos_partos, pns2019,family=quasibinomial)
summary(mod3.5)
```

1. Categoria de referência 3 ou mais
2. Deu significativo

### S070 - Quantas consultas de pré-natal fez durante esta gravidez?

```{r}
pns2019$variables$quantos_prenatal <- relevel(as.factor(pns2019$variables$quantos_prenatal), ref = "Mais de 6")
table(pns2019$variables$S115, pns2019$variables$quantos_prenatal)
mod3.6=svyglm(S115~quantos_prenatal, pns2019,family=quasibinomial)
summary(mod3.6)
```

1. Mais de 6 categoria de referência 
2. Deu significativo

### S073 - "As consultas do pré-natal foram feitas através do Sistema Único de Saúde (SUS)?"

```{r}
mod3.7=svyglm(S115~S073, pns2019,family=quasibinomial)
table(pns2019$variables$S115, pns2019$variables$S073)
summary(mod3.7)
```

Significativo. `Sim, todas` cat ref

### S074 - Nesta gravidez, quem a atendeu na maioria das consultas?

```{r}
pns2019$variables$S074 = ifelse(pns2019$variables$S074 %in% c("Médico (a)"),"Médico (a)", "Outro (a)")
table(pns2019$variables$S115, pns2019$variables$S074)
mod3.8=svyglm(S115~S074, pns2019,family=quasibinomial)
summary(mod3.8)
```

Significativo. `medico` cat ref


### S080 - Durante o pré-natal de (nome) foi realizado teste∕ exame para sífilis? 

```{r}
mod3.9=svyglm(S115~S080, pns2019,family=quasibinomial)
table(pns2019$variables$S115, pns2019$variables$S080)
summary(mod3.9)
```

Só Não Sabe/Não Lembra  não deu significativo

### Quantas semanas de gravidez tinha no momento do parto?

## contínuo

```{r}
mod3.10=svyglm(S115~S11801, pns2019,family=quasibinomial)
summary(mod3.10)
```

Não deu significativo

## agregado

```{r}
pns2019$variables$semanas=ifelse(pns2019$variables$S11801 %in% c(0:42) , "até 42 semanas", "Mais de 42 semanas")
pns2019$variables$semanas <- relevel(as.factor(pns2019$variables$semanas), ref = "Mais de 42 semanas")
table(pns2019$variables$S115, pns2019$variables$semanas)
mod3.10.1=svyglm(S115~semanas, pns2019,family=quasibinomial)
summary(mod3.10.1)
```

1. Reagrupamos para até 42 semanas, mais de 42 semanas
2. Tomamos como categoria de referência "Mais de 42 semanas" e deu significativo
3. Deu significativo

### S125 - "Teve alguma complicação durante o parto?"

```{r}
pns2019$variables$S125 <- relevel(as.factor(pns2019$variables$S125), ref = "Não")
table(pns2019$variables$S115, pns2019$variables$S125)
mod3.11=svyglm(S115~S125, pns2019,family=quasibinomial)
summary(mod3.11)
```

 cat ref Não
2. Deu significativo.

# Classificando por AIC

## Grupo 1

```{r}
labels_modelos <- c(
"idade_continua(C008) 1.1", 
"idade 1.1.1",
"cor 1.2",
"escolaridade 1.3", 
"conjuge 1.4", 
"regiao 1.5",
"renda 1.7"
)
modelos <- AIC(
mod1.1,
mod1.1.1,
mod1.2,
mod1.3, 
mod1.4,
mod1.5,
mod1.7
)
```

```{r}
df <- data.frame(cbind(labels_modelos, modelos)) %>% 
  select(labels_modelos, AIC)
kbl(df[order(df$AIC),], booktabs = T) %>%
     kable_styling(latex_options = "striped")
```

## Seleção de modelo a partir do grupo 1

escolaridade tem o menor AIC, então iremos começar com o modelo com essa variável

### renda 1.7

```{r}
mod4.1 <- svyglm(S115~escolaridade + renda, pns2019, family=quasibinomial)
summary(mod4.1)
```

1. Adicionar renda parece ter sido significativo

```{r}
anova(mod1.3, mod4.1 ,test = "Chisq")
anova(mod1.7, mod4.1 ,test = "Chisq")
```

A adição da variável renda foi significativa.

### idade 1.1

```{r}
mod4.2 <- svyglm(S115~C008 + escolaridade + renda, pns2019, family=quasibinomial)
summary(mod4.2)
```

1. Adicionar idade deu significativo. 

```{r}
anova(mod1.1, mod4.2 ,test = "Chisq")
anova(mod4.1, mod4.2 ,test = "Chisq")
```

A adição da variável foi significativa em relação aos modelos com uma variável

### regiao 1.5

```{r}
mod4.3 <- svyglm(S115~C008 + escolaridade + renda + regiaoAgg, pns2019, family=quasibinomial)
summary(mod4.3)
```

Adicionar a variável região não deu significativo.

### cor 1.2

```{r}
mod4.4 <- svyglm(S115~C008 + escolaridade + renda +  cor, pns2019, family=quasibinomial)
summary(mod4.4)
```

Adicionar cor não deu significativo

### conjuge 1.4

```{r}
mod4.5 <- svyglm(S115~C008 + escolaridade + renda + conjuge, pns2019, family=quasibinomial)
summary(mod4.5)
```
Adicionar a variável conjuge não deu significativo.

## Grupo 2

```{r}
labels_modelos <- c("plano_saude(I00102) 2.1",
"local 2.3", 
"pagou(S113) 2.4", 
"sus(S114) 2.5", 
"estab_pre_natal(S128) 2.6")
modelos <- AIC(mod2.1, 
mod2.3,
mod2.4,
mod2.5,
mod2.6)
df <- data.frame(cbind(labels_modelos, modelos))
kbl(df[order(df$AIC),], booktabs = T) %>%
     kable_styling(latex_options = "striped")
```

### quem fez o parto(S111) 2.2

```{r}
mod4.6 <- svyglm(S115~C008 + escolaridade + renda + S111, pns2019, family=quasibinomial)
summary(mod4.6)
```

Neste caso a escolaridade deixou de ser significativa ao nível de 5% de significância para quase todas as cateogrias, o mesmo para salário.

```{r}
anova(mod4.2, mod4.6)
anova(mod4.6, mod2.2)
```

A inclusão da variável no modelo foi significativa. Contudo, a S111 tem poucas observações para uma das categorias, vamos ignorar esse modelo.


### SUS(S114) 2.5

```{r}
mod4.7 <- svyglm(S115~C008 + renda + escolaridade + S114, pns2019, family=quasibinomial)
summary(mod4.7)
```

A variável SUS deu significativa no novo modelo. As variáveis renda e escolaridade perdem a significância para uma categoria cada, mas ainda ficam no modelo.

```{r}
anova(mod4.2, mod4.7)
anova(mod4.7, mod2.5)
```

A inclusão da variável SUS também deu significativa. Novo modelo:

### plano de saúde I00102 2.1

```{r}
mod4.9 <- svyglm(S115~C008 +  escolaridade + renda + S114 + I00102 , pns2019, family=quasibinomial)
summary(mod4.9)
```

A variável plano de saúde deu significativa e renda perdeu significância 

Novo modelo 

```{r}
mod4.9 <- svyglm(S115~C008 + escolaridade + S114 + I00102, pns2019, family=quasibinomial)
summary(mod4.9)
```

## pagou pelo parto 2.4

```{r}
mod4.10 <- svyglm(S115~C008 + escolaridade + S114 + I00102 + S113, pns2019, family=quasibinomial)
summary(mod4.10)
```

```{r}
anova(mod4.10, mod4.9)
anova(mod4.10, mod2.4)
```

A inclusão de se pagou pelo parto é significativa

### local 2.3


```{r}
mod4.11 <- svyglm(S115~C008 + escolaridade + S114 + I00102 + S113 + local, pns2019, family=quasibinomial)
summary(mod4.11)
```
A inclusão de local não é significativa

### estabelecimento pré natal indicado 2.6

```{r}
mod4.12 <- svyglm(S115~C008 + escolaridade + S114 + I00102 + S113 + S128, pns2019, family=quasibinomial)
summary(mod4.12)
```

A variável deu significativa.

## Grupo 3

```{r}
labels_modelos <- c("hipertensao (Q00201)",
"quantos_partos", 
"quantos_prenatal", 
"pre_natal_sus(S073)", 
"atendimento(S074)", 
"semanas",
"complicação")
modelos <- AIC(mod3.1,mod3.5,mod3.6,mod3.7,mod3.8,mod3.10.1,mod3.11
)
df <- data.frame(cbind(labels_modelos, modelos))
kbl(df[order(df$AIC),], booktabs = T) %>%
     kable_styling(latex_options = "striped")
```

### pre_natal_sus(S073) 3.7

```{r}
mod4.13 <- svyglm(S115~C008 + escolaridade + S114 + I00102 + S113 + S128 + S073, pns2019, family=quasibinomial)
summary(mod4.13)
```

Deu significativa para uma categoria. Aqui vai dar problema em comparar os modelos 4.13 e o 4.12 por conta do filtro de pré natal. Vamos deixar essa para o final.

### quantos_prenatal 3.6

```{r}
mod4.14 <- svyglm(S115~C008 + escolaridade + S114 + I00102 + S113 + S128 + quantos_prenatal, pns2019, family=quasibinomial)
summary(mod4.14)
```

Vamos deixar essa pro final.


### atendimento(S074) 3.8

```{r}
mod4.15 <- svyglm(S115~C008 + S111+ S114 + S073 + S074, pns2019, family=quasibinomial)
summary(mod4.15)
```

Vamos deixar essa para o final.



### semanas 3.10.1

```{r}
mod4.16 <- svyglm(S115~C008 + escolaridade + S114 + I00102 + S113 + S128+ semanas, pns2019, family=quasibinomial)
summary(mod4.16)
```

Deu significativa, mas a variável de plano de saúde sai do modelo

```{r}
anova(mod4.16, mod3.10.1)
anova(mod4.16, mod4.12)
```

Inclusão deu significativa

### hipertensao(Q00201) 3.1

```{r}
mod4.17 <- svyglm(S115~C008 + escolaridade + S114 + S113 + S128 + semanas + hipertensao, pns2019, family=quasibinomial)
summary(mod4.17)
```

Deu significativa

```{r}
#anova(mod4.17, mod3.1)
#anova(mod4.16, mod4.17)
```

Inclusao tbm deu significativa

### quantos_partos 3.5

```{r}
mod4.18 <- svyglm(S115~C008 + escolaridade + S114 + S113 + S128+ semanas + hipertensao + quantos_partos, pns2019, family=quasibinomial)
summary(mod4.18)
```

Não deu significativa para todas as categorias e escolaridade perdeu significancia. Melhor manter escolaridade ou deixar quantos partos?

### complicação 3.11

```{r}
mod4.19 <- svyglm(S115~C008 +  S114 + S113 + S128+ semanas + Q00201 + quantos_partos + S125, pns2019, family=quasibinomial)
summary(mod4.19)
```

Deu significativa

# Modelo preliminar sem interações - quantos_partos em vez de escolaridade

```{r}
mod4.20 <- svyglm(S115~ C008 + S114 + S113 + S128 + semanas + Q00201 + quantos_partos + S125, pns2019, family=quasibinomial)
summary(mod4.20)
```

# Modelo preliminar sem interações - escolaridade em vez de quantos_partos  

```{r}
mod4.21 <- svyglm(S115~ C008 + S114 + S113 + S128 + semanas + Q00201 + escolaridade + S125, pns2019, family=quasibinomial)
summary(mod4.21)
```

## Adicionando variáveis do pré-natal

4.20 - quantos_partos
4.21 - escolaridade

### Adicionando quantos_prenatal aos dois modelos preliminares

```{r}
mod4.22 <- svyglm(S115 ~ C008 + S114 + S113 + S128 + semanas + Q00201 + escolaridade + S125 + quantos_prenatal, pns2019, family=quasibinomial)
summary(mod4.22)
```

No caso do modelo que inclui escolaridade, a variável adicionada que indica o número de consultas no pré-natal faz com que a variável escolaridade perca significância.

```{r}
mod4.23 <- svyglm(S115 ~ C008 + S114 + S113 + S128 + semanas + Q00201 + quantos_partos + S125 + quantos_prenatal, pns2019, family=quasibinomial)
summary(mod4.23)
```

No caso do modelo que inclui quantidade de partos, a variável adicionada que indica o número de consultas no pré-natal não faz nenhuma variável perder significância.

### Adicionando pre_natal_sus (S073) aos dois modelos preliminares

```{r}
mod4.24 <- svyglm(S115 ~ C008 + S114 + S113 + S128 + semanas + Q00201 + escolaridade + S125 + S073, pns2019, family=quasibinomial)
summary(mod4.24)
```

No caso do modelo que inclui escolaridade, a variável adicionada que indica se as consultas do pré-natal foram pelo SUS faz com que a variável escolaridade perca significância.

```{r}
mod4.25 <- svyglm(S115 ~ C008 + S114 + S113 + S128 + semanas + Q00201 + quantos_partos + S125 + S073, pns2019, family=quasibinomial)
summary(mod4.25)
```

No caso do modelo que inclui quantidade de partos, a variável adicionada que indica se as consultas do pré-natal foram pelo SUS  não faz nenhuma variável perder significância.

### Adicionando atendimento (S074) aos dois modelos preliminares

```{r}
mod4.26.1 <- svyglm(S115 ~ C008 + S114 + S113 + S128 + semanas + Q00201 + escolaridade + S125 + S074, pns2019, family=quasibinomial)
#summary(mod4.26.1)
```

```{r}
mod4.26 <- svyglm(S115 ~ C008 + S114 + S113 + S128 + semanas + Q00201 + escolaridade + S125 + S074 + regiaoAgg, pns2019, family=quasibinomial)
summary(mod4.26)
```

```{r}
anova(mod4.26, mod4.26.1)
```


No caso do modelo que inclui escolaridade, a variável adicionada que indica a pessoa profissional que atendeu no pré-natal não faz nenhuma variável perder significância.

```{r}
mod4.27 <- svyglm(S115 ~ C008 + S114 + S113 + S128 + semanas + Q00201 + quantos_partos + S125 + S074, pns2019, family=quasibinomial)
summary(mod4.27)
```

No caso do modelo que inclui quantidade de partos, a variável adicionada que indica a pessoa profissional que atendeu no pré-natal não faz nenhuma variável perder significância.

## Impressões

- O modelo 4.21 que inclui escolaridade é sensível à adição de variáveis do pré-natal, com exceção do modelo que inclui a variável `S074`.

- O modelo 4.20 que inclui a quantidade de partos não é sensível à adição de nenhuma variável do pré-natal, mas as variáveis `quantos_prenatal` e `S073` não tem todas as categorias significativas.


### Ajuste de um modelo com a variável quantos_partos e todas do pré-natal

```{r}
mod4.28 <- svyglm(S115 ~ C008 + S114 + S113 + S128 + semanas + Q00201 + quantos_partos + S125 + S074 + S073 + quantos_prenatal, pns2019, family=quasibinomial)
summary(mod4.28)
```

Com adição de todas as variáveis do pré-natal, o modelo tem as seguintes variáveis não significativas: `semanas`, `S074` e `S128`.

### Ajuste de um modelo com a variável escolaridade e todas do pré-natal

```{r}
mod4.29 <- svyglm(S115 ~ C008 + S114 + S113 + S128 + semanas + Q00201 + escolaridade + S125 + S074 + S073 + quantos_prenatal, pns2019, family=quasibinomial)
summary(mod4.29)
```

Com adição de todas as variáveis do pré-natal, o modelo tem as seguintes variáveis não significativas: `escolaridade`, `S074` e `S128`.

### Olhando novamente as tabelas

```{r}
table(pns2019$variables$S115, pns2019$variables$quantos_prenatal)
table(pns2019$variables$S115, pns2019$variables$S073)
table(pns2019$variables$S115, pns2019$variables$S074)
```

Tanto na S073 e na quantos_prenatal existem categorias com poucas observações, e isso pode estar fazendo com que o modelo mude tanto com a adição delas. Como a S074 parece mais balanceada, possui mais observações e não alterou completamente os modelos, vamos adicioná-la para os dois modelos preliminares e testar interações.

## Modelos com interação

## Usando o modelo com `quantos_partos`

### quantos_partos * idade (ref:Guimarães (201?))

```{r}
mod5.1 <- svyglm(S115 ~ C008 + S114 + S113 + S128 + semanas + hipertensao + quantos_partos + S125 + S074 + quantos_partos*C008, pns2019, family=quasibinomial)
summary(mod5.1)
```

A idade (C008) deixou de ser significativa nesse modelo.


## Usando o modelo com `escolaridade`

### escolaridade * hipertensão (ref:? (????) - algo a ver com acesso à alimentação saudável e educação alimentar?)

```{r}
mod5.2 <- svyglm(S115 ~ C008 + S114 + S113 + S128 + semanas + hipertensao + escolaridade + S125 + S074 + escolaridade*hipertensao, pns2019, family=quasibinomial)
summary(mod5.2)
```

A escolaridade deixou de ser significativa nesse modelo, mas as interações são significativas.

### escolaridade * hipertensão (ref:? (????) - algo a ver com acesso à alimentação saudável e educação alimentar?) + cor * escolaridade

```{r}
pns2019$variables$cor2 <-ifelse(pns2019$variables$C009 == "Branca", "Brancas", "Outras")
pns2019$variables$cor2 <- relevel(as.factor(pns2019$variables$cor2), ref = "Brancas")
mod5.3 <- svyglm(S115 ~ C008 + cor2 + S114 + S113 + S128 + semanas + hipertensao + escolaridade + S125 + S074 + cor2 * escolaridade, pns2019, family=quasibinomial)
summary(mod5.3)
```

```{r}
mod5.3.1 <- svyglm(S115 ~ C008 + S114 + S113 + S128 + semanas + escolaridade + S125 + S074 + cor2 * escolaridade + escolaridade * hipertensao, pns2019, family=quasibinomial)
summary(mod5.3.1)
```

- Como calcular OR para as interações.
- Testar interações para outras variáveis (Plano de saúde, ...).
- Testar tirar o SUS e colocar as outra variáveis (Plano de saúde, ...).
- Ver se melhora o AIC (modelo com SUS vs modelo com Plano de saúde).
- Olhar só as que possam substituir o SUS.
- Testar Região.

```{r}
mod6.1 <- svyglm(S115 ~ C008 + cor2 + S114 + S113 + S128 + semanas + hipertensao + escolaridade + S125 + S074 + cor2 * escolaridade, pns2019, family=quasibinomial)
summary(mod6.1)
mod6.2 <- svyglm(S115 ~ C008 + cor2 + I00102 + S113 + S128 + semanas + hipertensao + escolaridade + S125 + S074 + cor2 * escolaridade, pns2019, family=quasibinomial)
summary(mod6.2)
AIC(mod6.1, mod6.2)
```

```{r}
mod6.3 <- svyglm(S115 ~ C008 + cor2 + I00102 + S128 + semanas + hipertensao + escolaridade + S125 + S074 + cor2 * escolaridade + regiaoAgg, pns2019, family=quasibinomial)
summary(mod6.3)
```

## Modelo final - Modelo 5.3

- Calcular razão de chances para o modelo (inclusive interações).
- Olhar tcc das meninas.
- Fazer o mesmo para o modelo 5.3.1 para testar.

```{r}
gera_tabela_mlg_complexo(mod5.3)
```

## Catplot dos modelos

```{r}
library("interactions")
cat_plot(mod5.1, pred = C008, modx = quantos_partos , interval = TRUE)
```

```{r}
library("interactions")
cat_plot(mod5.3, pred = hipertensao, modx = escolaridade , interval = TRUE)
```

```{r}
library("interactions")
cat_plot(mod5.3, pred = cor2, modx = escolaridade , interval = TRUE)
````


