---
title: "R Notebook"
output: html_notebook
---

# Aula 2

# matrizes
```{r}

identidade = matrix(c(1,0,0,0,1,0,0,0,1), 3, 3)
identidade

# acessando linhas ou colunas inteiras
identidade[, 3]
identidade[2, ]

# acessar posição
identidade[1,2]

# alterar linha
identidade[1, ] = c(2,3,4)
identidade

# adicionar coluna(precisa do mesmo número de linhas)
identidade = cbind(identidade, c(2,2,2))
identidade

# adicionar nova linha (precisa do mesmo número de colunas)
identidade = rbind(identidade, c(1,6,7,9))
identidade

```

## rbind e cbind

No exemplo abaixo, a operação menos custosa é row bind. Pesquise o motivo disso.

```{r}
m = matrix(c(2,2), 2, 2)

mr = rbind(m,m)
mr

mc = cbind(m,m)
mc
  
```
# Data frame

## Criando um data frame

```{r}
nome = c("Joel", "Simão", "Jancarlos")
nota1 = c(7,9,5)
nota2 = c(7, 6, 10)
df = data.frame(nome, nota1, nota2)
df
```
### Ordenando um data frame

```{r}
# como ordenar por uma coluna específica
df[order(df$nota1), ]
```

# listas

deve ser a notação mais esquisita que eu já vi para acessar elementos.

```{r}
l = list(c(1:10), df, 3 , "banana")
l[[2]]
l[[4]]


names(l) = c("A","B", "C", "D")
l
```

# factor

Provavelmente é exclusivo da linguagem. Nada mais é que a variável categórica, nominal ordinal. Tem diversas aplicações principalmente em modelagem.
```{r}
# ?rep()
p_sexo = c(rep("male", 3), rep("female", 2))
p_sexo

# ?factor()
p_sexo = factor(p_sexo)
p_sexo

p_sexo = factor(p_sexo, levels=c("male","female"))
p_sexo

p_sexo = factor(p_sexo, labels=c("malex", "female"))
p_sexo

p_sexo = c(rep("male", 3), rep("female", 2))
p_sexo = factor(p_sexo, levels=c("male","female"),labels=c("malex", "female"))
p_sexo

```

## Exercícios

1. Crie uma matriz com 20 linhas e 20 colunas com diferentes números ímpares.

2. Crie uma nova matriz com as colunas pares da matriz do item 1.

3. Na matriz do item 2 inclua uma coluna, na última posição, com valores iguais ao número de linhas.

4. Na matriz do item 3 inclua uma linha, na primeira posição, com valores iguais ao número de coluna.

5. Crie uma matriz de 2 linhas e 2 colunas com letras e coloque-a(substitua) no centro da matriz do item 2. O que aconteceu com a matriz?

6. Crie uma matriz com 4 linhas iguais a: 1, 2, 3, 4. Faça um teste para verificar se todos os elementos da coluna 1 são iguais a 1.


```{r}

```

