---
title: "R Notebook"
output: html_notebook
---

# Primeira aula de Estatística computacional I.

## Type casting 

```{r}

data = as.Date("18-06-1997", tryFormats = ("%d-%m-%Y"))
data

```
## Missing values

Como NA não permite certas comparações lógicas ou operações, é preciso utilizar a função `is.na()` para checar se um valor é faltante.

```{r}
a = NA
is.na(a)
```
## Alguma funções matemáticas úteis

É importante testar cada uma e ler a documentação caso não se sinta confortável em usá-las

```{r}
x = 4.85
abs(x)
ceiling(x)
floor(x)
log(x)
trunc(x)
round(x, digits=4)
exp(x)
```

### Exercícios

1) Calcule a área de uma circunferência de raio $337$<br>
2) Qual a raiz quadrada de $3976$?<br>
3) Crie um objeto $a$, com o valor $10$, e outro, $b$ com o $30$.<br>
4) Execute uma função que teste se a é menor que o logaritmo(base $10$) de $b$.<br>
5) Execute uma função que teste se $a$ NÃO é igual a $b$ elevado ao quadrado e dividido por $a$ menos $1$.<br>
6) Crie um objeto com nome nota média e atribua o valor $10$.<br>
7) se $a = NA$ e $b = 10$, calcule: $a^2$, $a^0$, $a + b$. Explique os resultados.<br>

```{r}
# 1
raio = 337
circunferencia = pi * raio ^ 2
circunferencia

# 2
sqrt(3976)

# 3
a = 10
b = 30

# 4
a < log(b)

# 5
a != (b^2/(a-1))

# 6
nota_media = 10

# 7
a = NA
b= 10

# Como 'a' é um valor faltante, ele não aceita operações aritméticas, assim qualquer operação aritmética realizada com um objeto NA resultará sempre em NA

a^2
a^0
a+b


```

## sequências numéricas

```{r}

# criando sequências
sequencia_passo = seq(5, 17, by = 0.2)
sequencia_passo

sequencia_quantidade = seq(5, 17, length = 15)
sequencia_quantidade

# removendo elementos
idades = c(21, 15, 45)
idades[-3]

# alterando mais de um valor ao mesmo tempo
idades[c(1,3)] = c(54, 68)
idades

# gerar sequência adicionando valor a cada elemento
5:29 + 1
1:6 + c(1,3)
seq(1, 10) + 1

# funções de ordenação

x = c(19,42,5, 6, 3, 10, 10, 24)
sort(x)

# essa aqui é útil para achar qual o maior valor da sequência
order(x)
x = x[order(x)]
x[length(x)]

```
### Exercícios 2

1. Crie uma sequência regular de valores entre $0$ e $3000$ a cada $0.25$.

2. Crie outro vetor com uma sequência de $1$ a $3000$ com $20$ elementos e subtraia do vetor da questão 1.

3. No vetor resultante no item 2, qual a posição do menor e do maior valor?

4. Ordene o vetor do item 3 e separe em dois objetos os $10$ menores e os $10$ maiores

5. Rearranje o vetor x = 1:100 de forma que o novo vetor inicie com os valores das posições $25$ e $50$ e termine como os valores das posições $60$ a $72$.

6. Ordene o vetor do item 7 de forma decrescente. 

7. Crie um vetor de tamanho $200$, onde os $80$ primeiros tem valor $20$ e os demais valor $37$.
```{r}

# 1
vetor1 = seq(1,3000, by=0.25)

length(vetor1)
# 2
vetor2 = seq(1,3000, length = 20)

length(vetor2)
vetor3 = vetor2 - vetor1


```


```{r}
# 3


vetor3 = vetor3[order(vetor3)]
maior = vetor3[length(vetor3)]
maior


# 4

v3_menor = vetor3[1:10]
v3_menor
v3_maior = vetor3[length(vetor3)-10:length(vetor3)]
v3_maior


# 5


# 6


# 7
```




















