---
title: "Estatística Computacional I"
author: "Eduardo Freire"
subtitle: 'Trabalho 02 - (28/05/2020) '
output:
  html_document:
    df_print: paged
---

Orientações:

1.  Responda as questões deixando o código R nos respectivos chunks
2.  Mantenha os nomes de objetos solicitados na questão
3.  Sempre deixe por último o objeto que responde a pergunta


## 1- Leia o arquivo cadastro_geral.csv carregando-o em um objeto com nome df.
Sabe-se que os registros faltantes são representados pelo código "9999"

```{r}
df <- read.csv("cadastro_geral.csv", sep=";")
df[df==9999] <- NA
```

## 2- Renomeie as colunas com os nomes a seguir, que já  estão na ordem das colunas.
(cpf , nome, data_nascimento,telefone,cidade, cargo, area, vendas)
Mantenha o nome df.
Após renomear as colunas use um comando para mostrar as 3 primeiras linhas de df.

```{r}
names(df) <- c('cpf' , 'nome', 'data_nascimento','telefone', 'cidade', 'cargo', 'area', 'vendas')
df[1:3,]
```



## 3- A coluna cidade contém a cidade e a UF unidas por um hífen. Separe a cidade da UF, mantendo a coluna cidade só com o nome da cidade e coloque a UF em uma nova coluna de df, com nome uf.

```{r}
df$uf <- gsub(".*-","", df$cidade)
df$cidade <- gsub("-.*", "",df$cidade)
head(df)
```


## 4- Qual o número de cadastrados em cada UF?

```{r}
uf <- table(df$uf)
table(df$uf)
```

## 5- Crie um novo objeto com os cadastrados da maior venda de cada UF

```{r}
maior_v <- df[order(df$vendas), ]
maior_v <- by(df, df["uf"], head, n=1)
maior_v <- Reduce(rbind, maior_v)
maior_v
```


## 6- Separe o DDD do numero de telefone, criando a colunas: "ddd" e mantendo a coluna "telefone", mas sem o DDD.  

```{r}
df$ddd <- gsub(").*","", df$telefone)
df$ddd <- gsub("\\(", "", df$ddd)
df$telefone <- gsub('.*)','', df$telefone)
```

## 7- Verifique se a variável telefone esta formatada corretamente (somente números e com 8 dígitos) e faça as correções se necessário.

```{r}
df$telefone <- gsub("-","", df$telefone)
df$telefone <- trimws(df$telefone)
```

## 8- A nova coluna (variável ddd) deve ser incluída em df e deve ficar adjacente e anterior a coluna "telefone".

```{r}
df <- df[, c(1,2,3,10,4:9)]
```

## 9- Crie uma nova coluna com a idade. (o nome de nova coluna deve ser "idade")

```{r}
idade <- difftime(Sys.Date(), as.Date(df$data_nascimento, "%d/%m/%Y"), unit='weeks')
df$idade <- as.integer(idade / 48)
```

## 10- Formate a coluna cpf mantendo sempre com 11 digitos e com "." e "-" (ex. ddd.ddd.ddd-dd)

Eu tentei passar os cpfs com menos de 11 números para NA, os considerei inválidos, mas o código não está funcionando.

```{r}
cpf <- strsplit(as.character(df$cpf), '')

df$cpf[length(cpf) < 11 ] <- NA

cpf <- as.numeric(df$cpf)
df$cpf <-  lapply(cpf, sub, 
           pattern = "([0-9]{3})([0-9]{3})([0-9]{3})",replacement= "\\1.\\2.\\3-")
```

