---
title: "Estatística Computacional I"
author: "Eduardo Freire Mangabeira"
subtitle: 'Trabalho 02 - (21/05/2020) '
output:
  html_document:
    df_print: paged
---

Orientações:

1.  Responda as questões deixando o código R nos respectivos chunks
2.  Mantenha os nomes de objetos solicitados na questão
3.  Sempre deixe por último o objeto que responde a pergunta
4.  Salve o arquivo com o seu nome
5.  Execute o Preview para gerar o html
6.  Envie o html e Rmd pelo CR
7 . link do arquivo: [https://bit.ly/2WRHoXB]





## 1- Leia o arquivo forbes2000.csv carregando-o em um objeto com nome df.

```{r}

df = read.csv("forbes2000.csv", sep=';')

```


A lista Forbes 2000 é um ranking das maiores empresas do mundo, medido por vendas, lucros, ativos e valor de mercado.




## 2- Renomeie as colunas com os nomes a seguir, que já  estão na ordem das colunas como segue: rank, empresa, pais, categoria, vendas, lucro, ativo, valor).Mantenha o nome df.


```{r}

names(df)
nome <- c('rank', 'empresa', 'pais', 'categoria', 'vendas', 'lucro', 'ativo', 'valor')
colnames(df) <- nome
nome

```



## 3- Quantos e quais países estão nesta lista?

```{r}

n_paises= NROW(df$pais)
n_paises

paises= df$pais
unique(paises)

```


## 4- Qual são os 10 paises que aparecem com mais frequencia? Faça uma tabela com o nome do país e a frequencia.

```{r}

paises_10_mais <- sort(table(df$pais),decreasing=TRUE)[1:10]
paises_10_mais

```

## 5- Quantas e quais são as empresas brasileiras? A lista de empresas deve estar em ordem alfabética

```{r}

nrow(df[df$pais=='Brazil', ])
brasil <- df[df$pais=='Brazil', ]
brasil <- brasil[order(brasil$empresa), ]
head(brasil)


```


## 6- Compare os valor médio das empresas brasileiras com as demais empresas. Calcule a média e variância. O resultado deve ser uma tabela com as colunas País,Média_Vendas e Média_Vendas.  

```{r}
valores_br = as.numeric(gsub(",",".", brasil$valor))

valores_wr = df[df$pais != 'Brazil',]
valores_wr = as.numeric(gsub(",",".", df$valor))

comparacao <- matrix(c("Brasil","Resto do Mundo", mean(valores_br),mean(valores_wr), var(valores_br), var(valores_wr)),ncol=3,byrow=F)

colnames(comparacao) <- c("País","Média_Valores","Variância_Valores")
tabela <- as.table(comparacao)
tabela


```


## 7- Utilize  o boxplot para a comparação da questão 06  

```{r}

# usei log para ficar numa escala melhor
boxplot(log(valores_br), log(valores_wr), ylab="log(Valores)", main = "Valor das empresas: Brasil vs Resto do Mundo", names = c("Brasil", "Mundo"))
```
