---
title: "R Notebook"
output: html_notebook
---

Considere o dataset mtcars que é nativo do R e responda as perguntas abaixo.

Use o help do RStudio para entender as variáveis deste dataset.

```{r}
?mtcars
```

Qual a dimensão de mtcars?

```{r}
dim(mtcars)
```

Converta o consumo de cada modelo para km/l e anexe uma nova coluna “kml”.

```{r}
kml <- mtcars$mpg
dataset <- cbind(mtcars, kml)
```


Quais as quantidade de cilindros possíveis dentre os modelos relacionados?

```{r}
unique(mtcars$cyl)
# 4, 6 e 8 cilindros
```


Quantos modelos há por tipo de transmissão?

```{r}
unique(mtcars$am)
# automática e manual
```

Quais são os modelos com maior consumo por tipo de transmissão? Relacione apenas os três
com maior consumo para cada grupo.

```{r}
automatic <- dataset[dataset$am==0,]
manual <- dataset[dataset$am==1,]

consumo <- data.frame(automatic = nrow(automatic), manual = nrow(manual))

consumo_ordem <- dataset[order(dataset$am, dataset$mpg), c("kml","am","hp")]

consumo_auto <- consumo_ordem[consumo_ordem$am== "automatic"][1:3,]

```


Ordene o data frame pelo modelo.

```{r}


```


Ordene as colunas por ordem alfabética.

```{r}

```




























