---
title: "Projeto 3 - Análise de sobrevivência"
author: "Eduardo Freire, Julio Magalhães"
date: "12/01/2023"
output:   
  rmdformats::downcute:
    self_contained: True
    code_folding: hide
header-includes: 
  \usepackage{dcolumn}
  \usepackage{placeins}
---

```{r setup, include=FALSE}
knitr::opts_chunk$set(message = F, warning = F)
set.seed(202010)
```

## Introdução

No trabalho presente analisamos o consumo de drogas por estudantes do ensino fundamental em escolas públicas da cidade do Rio de Janeiro, mais especificamente o tempo até um estudante do 9º ano experimentar uma droga pela primeira vez, um problema que envolve dados censurados e o tempo até o evento "estudante consumir droga" ocorrer. O cenário descrito leva a crer que uma análise de sobrevivência é adequada para compreender com mais detalhes a situação nessas escolas.

## Descrição dos dados

```{r}
library(cowplot)
require(survival)
require(flexsurv)
library(readr)
library(dplyr)
library(kableExtra)
library(ggplot2)
```

```{r}
drogas <- read_csv("Drogas-RJ.csv")
names(drogas) <- c("tempo", "censura", "sexo", "cor", "mora_com_mae", "tempo_livre_pais_cientes", "alcool", "cigarro", "pais_fumantes", "freq_solidao", "amigos_usuarios")


drogas <- drogas %>% 
  filter(alcool != 99) %>% 
  filter(mora_com_mae !=99) %>% 
  filter(cor != 99) %>% 
  filter(cigarro != 99) %>% 
  filter(tempo_livre_pais_cientes != 99) %>%
  filter(pais_fumantes != 99) %>%
  filter(freq_solidao != 99) %>%
  filter(amigos_usuarios != 99) 
  

tempo <- drogas$tempo
censura <- drogas$censura
surv_obj <- Surv(tempo, censura)
```

```{r}
head(drogas) %>% 
kable(caption = "Primeiras observações do dataset") %>%
  kable_styling(full_width=F)
```

Os dados são provenientes da Pesquisa Nacional de Saúde do Escolar
(PeNSE) de 2015, conduzida pelo IBGE(ou seja, um questionário), e se referem ao tempo até a experimentação de drogas ilícitas em uma amostra de estudantes do 9º ano do ensino fundamental de escolas públicas da cidade do Rio de Janeiro.


- tempo – Tempo até o primeiro uso de drogas - como: maconha, cocaína, crack, loló, lançaperfume, ecstasy, oxy, etc (variável resposta)

- censura – Indicador de censura (0=censura e 1=falha)

As demais variáveis se referem às seguintes perguntas feitas na pesquisa:

- sexo – Qual é o seu sexo? (1=Masculino e 2=Feminino)

- cor – Qual é a sua cor ou raça? (1=Branca, 2=Preta, 3=Amarela, 4=Parda, 5=Indígena,
99=Não informado)

- mora_com_mae – Você mora com sua mãe? (1=Sim, 2=Não, 99=Não informado)

- tempo_livre_pais_cientes – NOS ÚLTIMOS 30 DIAS, com que frequência seus pais ou responsáveis sabiam
realmente o que você estava fazendo em seu tempo livre? (1=Nunca, 2=Raramente, 3=Às
vezes, 4=Na maior parte do tempo, 5=Sempre, 99=Não informado)

- alcool - Alguma vez na vida você tomou uma dose de bebida alcoólica? (Uma dose equivale a
uma lata de cerveja ou uma taça de vinho ou uma dose de cachaça ou uísque etc) (1=Sim, 2=Não,
99=Não informado)

- cigarro – Alguma vez na vida, você já fumou cigarro, mesmo uma ou duas tragadas? (1=Sim,
2=Não, 99=Não informado)

- pais_fumantes – Algum de seus pais ou responsáveis fuma? (1=Nenhum deles, 2=Só meu pai ou
responsável do sexo masculino, 3=Só minha mãe ou responsável do sexo feminino, 4=Meu pai e
minha mãe ou responsáveis, 5=Não sei, 99=Não informado)

- freq_solidao – NOS ÚLTIMOS 12 MESES com que frequência tem se sentido sozinho(a)? (1=Nunca,
2=Raramente, 3=Às vezes, 4=Na maioria das vezes, 5=Sempre, 99=Não informado)

- amigos_usuários – Quantos amigos seus usam drogas? (1=Nenhum, 2=Poucos, 3=Alguns, 4=A maioria,
5=Todos, 6=Não sei, 99=Não informado)

O arquivo contém algumas variáveis selecionadas dos microdados originais (que podem ser encontrados
em https://www.ibge.gov.br/estatisticas/sociais/educacao/9134-pesquisa-nacional-de-saude-doescolar.html?=&t=microdados).


# Análise de sobrevivência

No estudo anterior vimos que apenas em algumas variáveis foram observadas diferenças entre os grupos, um indicativo de que elas podem estar presentes em algum modelo para explicar o fenômeno de interessse.

```{r}
# sexo
tam_masc <- length(drogas[drogas$sexo==1,]$sexo)
tam_fem <- length(drogas[drogas$sexo==2,]$sexo)
grupos<-c(rep(1, tam_masc), rep(2, tam_fem))
log_rank_sexo <- survdiff(surv_obj~grupos,rho=0)

# tempo_livre_pais_cientes
a <- length(drogas[drogas$tempo_livre_pais_cientes==1,]$tempo_livre_pais_cientes)
b <- length(drogas[drogas$tempo_livre_pais_cientes==2,]$tempo_livre_pais_cientes)
c <- length(drogas[drogas$tempo_livre_pais_cientes==3,]$tempo_livre_pais_cientes)
d <- length(drogas[drogas$tempo_livre_pais_cientes==4,]$tempo_livre_pais_cientes)
e <- length(drogas[drogas$tempo_livre_pais_cientes==5,]$tempo_livre_pais_cientes)
grupos<-c(rep(1, a+b+c), rep(2, d+e))
log_rank_tempo_livre <- survdiff(surv_obj~grupos,rho=0)

# cor ou raça
a <- length(drogas[drogas$cor==1,]$cor)
b <- length(drogas[drogas$cor==2,]$cor)
c <- length(drogas[drogas$cor==3,]$cor)
d <- length(drogas[drogas$cor==4,]$cor)
e <- length(drogas[drogas$cor==5,]$cor)
grupos<-c(rep(1, a), rep(2, b+d),rep(3, c+e))
log_rank_raca <- survdiff(surv_obj~grupos,rho=0)
```

### Testes Log-Rank

```{r}
variaveis <- c("Sexo", "Cor ou Raça", "Se os pais sabem o que o filho faz no tempo livre")
testes_log_rank <- c(0.01, 0.01, 0.004)
data.frame("Variáveis"=variaveis, "p-valor"=testes_log_rank) %>% 
  kable(caption = "Tests Log-Rank para covariáveis") %>%
  kable_styling(full_width=F)
```

## Modelo do projeto anterior

Considerando a distribuição de Weibull:

$$ Y = log(T) = 3.1708 -0.1713 x_4 -0.2391 x_5 $$
onde x4: "consumo de álcool", x5: "uso de cigarro".

# Modelo de Cox

Iremos ajustar modelos de Cox aos dados e verificar quais variáveis são significativas para um modelo final da taxa de falha. Talvez as variáveis com diferenças significativas entre os grupos venham a aparecer num modelo de Cox, pois ele considera as censuras de um jeito diferente dos modelos que vimos até agora e nossa base possui muitas censuras.

## Escolha das variáveis

O procedimento para selecionar as variáveis é o mesmo descrito no livro do Colosimo. Iremos ajustar alguns modelos iniciais que consideram covariáveis sozinhas. Dessa vez iremos usar o TRV para significância das variáveis dos modelos.

Os critérios adotados para one-hot encoding foram:

Para cor ou raça:

$$
I(x) = \begin{cases}
            1, x = \text{branco} \\
            0, x = \text{demais raças}

\end{cases}
$$

Para pais cientes e frequência de solidão:


$$ I(x) = \begin{cases}
            1, x = \text{sempre ou quase sempre} \\
            0, x = \text{demais categorias}

\end{cases} $$


Para amigos usuários:


$$ I(x) = \begin{cases}
            1, x = \text{todos ou quase todos} \\
            0, x = \text{demais categorias}

\end{cases} $$

```{r}
drogas <- drogas %>%
  mutate(tempo_livre_pais_cientes = ifelse(tempo_livre_pais_cientes %in% c(4,5) , 1, 0)) %>% 
  mutate(cor = ifelse(cor == 1 , 1, 0)) %>% 
  mutate(sexo = ifelse(sexo == 1 , 1, 0)) %>% 
  mutate(alcool = ifelse(alcool == 1 , 1, 0)) %>%
  mutate(cigarro = ifelse(cigarro == 1 , 1, 0)) %>%
  mutate(mora_com_mae = ifelse(mora_com_mae == 1 , 1, 0)) %>% 
  mutate(freq_solidao = ifelse(freq_solidao %in% c(4,5), 1, 0)) %>%
  mutate(amigos_usuarios = ifelse(amigos_usuarios %in% c(4,5), 1, 0)) %>% 
  mutate(pais_fumantes = ifelse(pais_fumantes %in% c(2, 3 ,4), 1, 0))

```

O modelo teórico com todas as covariáveis é dado por:

$$ \lambda({t|Y_i}) = \lambda_0(t) \exp(\beta_1 x_{i1}+ \beta_2 x_{i2} + ... + \beta_9 x_{i9})$$

onde, *x1: "tempo livre, pais cientes", x2: "cor ou raça", x3: "sexo", x4: "consumo de álcool", x5: "uso de cigarro", x6: "frequência de solidão", x7: "amigos usuários", "x8: mora com a mãe", x9:"pais fumantes"*.

e $ \lambda_0(t)$ é o componente não paramétrico

### passo 1

Ajustar todos os modelos contendo uma única covariável. Incluir todas as covariáveis que forem significativas ao nível de 0,1. É aconselhável utilizar o teste da razão de verossimilhanças neste passo.

$$
H_0: \text{O modelo nulo(+simples) é adequado} \iff \  \beta_i = 0 \\

H_1: \beta_i \neq0
$$

```{r}
m0 <- coxph(Surv(tempo, censura) ~ 1, x=T, method="breslow", data = drogas)
m1 <- coxph(Surv(tempo, censura) ~ cigarro, x=T, method="breslow", data = drogas)
(m1$loglik-m0$loglik)[2]
```

```{r}
build_models <- function(covariaveis){
  return(lapply(covariaveis, function(x){
                    coxph(surv_obj ~ eval(parse(text=x)), x=T, method="breslow", data = drogas)
                    }
                    ))
}

show_p_values <- function(modelos, texto_covariaveis){
  m0 <- coxph(Surv(tempo, censura) ~ 1, x=T, method="breslow", data = drogas)
  TRVs <- sapply(modelos, function(modelo){(modelo$loglik-m0$loglik)[2]})
  p_valores <- sapply(TRVs, function(quantil){1-pchisq(quantil, df=1)})
  tabela_significancia <- data.frame("Covariáveis"=texto_covariaveis, TRV=p_valores)
  kable(tabela_significancia, caption = "TRV para cada modelo estimado") %>%
    kable_styling(full_width = F)
}
```

```{r}
modelos <- build_models(c(
                 "tempo_livre_pais_cientes", 
                 "cor",
                 "sexo",
                 "alcool",
                 "cigarro",
                 "freq_solidao",
                 "amigos_usuarios",
                 "mora_com_mae",
                 "pais_fumantes"
                 ))

```

```{r}
show_p_values(modelos, c(
         "x1",
         "x2",
         "x3",
         "x4",
         "x5",
         "x6",
         "x7",
         "x8",
         "x9"))
```

Pela tabela podemos ver que as varíaveis não descartadas no primeiro passo são:

x1: Pais cientes do que os filhos fazem no tempo livre;
x4: Uso de álcool;
x5: Uso de cigarro;
x6: Frequência de solidão;
x7: Amigos usuários de drogas ilícitas.

### passo 2

As covariáveis significativas no passo 1 são então ajustadas conjuntamente. Na presença de certas covariáveis, outras podem deixar de ser significativas. Consequentemente, ajusta-se modelos reduzidos, excluindo uma única covariável. Verifica-se as  covariáveis que provocam um aumento estatisticamente significativo na estatística da razão de verossimilhanças. Somente aquelas que atingiram a significância permanecem no modelo.

```{r}
modelos <- build_models(c(
                "tempo_livre_pais_cientes + alcool + cigarro + freq_solidao",
                "tempo_livre_pais_cientes + alcool + cigarro + amigos_usuarios",
                "tempo_livre_pais_cientes + alcool + freq_solidao + amigos_usuarios",
                "tempo_livre_pais_cientes + cigarro + freq_solidao + amigos_usuarios",
                "alcool + cigarro + freq_solidao + amigos_usuarios"
                 ))
```

```{r}
show_p_values(modelos, c(
         "x1 + x4 + x5 + x6",
         "x1 + x4 + x5 + x7",
         "x1 + x4 + x6 + x7",
         "x1 + x5 + x6 + x7",
         "x4 + x5 + x6 + x7"
         ))
```

Testamos diversos modelos e surpreendentemente não obtivemos nenhuma combinação de variáveis não significativa.

### etapa 3

3. Ajusta-se um novo modelo com as covariáveis retidas no passo 2. Neste passo as
covariáveis excluídas no passo 2 retornam ao modelo para confirmar que elas não
são estatisticamente significativas.

Como o modelo retido não teve nenhuma covariável excluída, pulamos para o passo 4.

### etapa 4

4. As eventuais covariáveis significativas no passo 3 são incluídas ao modelo juntamente
com aquelas do passo 2. Neste passo retorna-se com as covariáveis excluídas no
passo 1 para confirmar que elas não são estatisticamente significativas.

*x1: "tempo livre, pais cientes", x2: "cor ou raça", x3: "sexo", x4: "consumo de álcool", x5: "uso de cigarro", x6: "frequência de solidão", x7: "amigos usuários", "x8: mora com a mãe", "x9: pais fumantes"*.

```{r}
modelos <- build_models(c(
                "tempo_livre_pais_cientes + alcool + cigarro + freq_solidao + amigos_usuarios + cor",
                "tempo_livre_pais_cientes + alcool + cigarro + freq_solidao + amigos_usuarios + sexo",
                "tempo_livre_pais_cientes + alcool + cigarro + freq_solidao + amigos_usuarios + mora_com_mae",
                "tempo_livre_pais_cientes + alcool + cigarro + freq_solidao + amigos_usuarios + pais_fumantes"
                 ))
```

```{r}
show_p_values(modelos, c(
         "x1 + x4 + x5 + x6 + x7 + x2",
         "x1 + x4 + x5 + x6 + x7 + x3",
         "x1 + x4 + x5 + x6 + x7 + x8",
         "x1 + x4 + x5 + x6 + x7 + x9"
         ))
```

Todas as variáveis foram significativas, então teremos que ajustar um modelo completo no passo 5 para reduzi-lo.

### etapa 5

5. Ajusta-se um modelo incluindo as covariáveis significativas no passo 4. Neste passo
é testado se alguma delas pode ser retirada do modelo.

```{r}
modelos_etapa5 <- coxph(surv_obj ~ tempo_livre_pais_cientes + cor + sexo + alcool + cigarro + freq_solidao + amigos_usuarios + mora_com_mae + pais_fumantes, x=T, method="breslow", data = drogas)
summary(modelos_etapa5)
```

As únicas variáveis significativas foram: consumo de álcool, consumo de cigarro e ter amigos usuários de drogas ilícitas.

### etapa 6

6. Utilizando as covariáveis que sobreviveram ao passo 5 ajusta-se o modelo final para
os efeitos principais. Para completar a modelagem deve-se verificar a possibilidade
de inclusão de termos de interação. Testa-se cada uma das interações duas a duas
possíveis entre as covariáveis incluídas no modelo. O modelo final fica determinado
pelos efeitos principais identificados no passo 5 e os termos de interação significativos
identificados neste passo.

```{r}
modelo_final <- coxph(surv_obj ~ alcool + cigarro + amigos_usuarios, x=T, method="breslow", data = drogas)
summary(modelo_final)
```


### Modelo com interação

No modelo com interação, foram significativas a interação entre álcool e amigos usuários e a interação entre cigarro e amigos usuários.

```{r}
modelo_final <- coxph(surv_obj ~ alcool + cigarro + amigos_usuarios +  alcool*amigos_usuarios + cigarro*amigos_usuarios, x=T, method="breslow", data = drogas)

summary(modelo_final)
```

## Modelo selecionado

$$ \lambda({t|Y_i}) = \lambda_0(t)\exp(2.34  x_{i4} + 2.45 x_{i5} + 4.12 x_{i7} -1.85 x_{i4}*x_{i7} -1.22 x_{i5}*x_{i7})$$

## Resíduos de Schoenfeld

Iremos testar se os riscos são de fatos proporcionais, ao nível de cada variável.

#Teste de proporcionalidade dos riscos:
#GLOBAL: H0: riscos proporcionais
# Para cada covariavel: H0: Riscos proporcionais para a q-esima variavel

```{r}
cox.zph(modelo_final, transform="identity") 
```

O pressuposto de proporcionalidade não é violado a nenhum nível considerando o modelo final, o que pode ser visto também nos gráficos, que possuem curvas com baixa inclinação.


```{r}
par(mfrow=c(2,2))
plot(cox.zph(modelo_final))
```

É possível ver que os gráficos dos resíduos de Schoenfeld corroboram com os resultados obtidos pelo teste, ou seja, o pressuposto de proporcionalidade não é violado a nenhum nível.


## Resíduos Martingal

Plotamos os preditores lineares versus os resíduos Martingal, mas como não temos variáveis contínuas a análise foi prejudicada e não podemos tirar nenhuma conclusão a partir do gráfico.

```{r}
residuos_martingal <-resid(modelo_final,type="martingale")    
library(ggplot2)
preditores_lineares <- modelo_final$linear.predictors
plot(preditores_lineares, residuos_martingal,  xlab="Preditor linear", ylab="Resíduos Martingal" , pch=16)
```

## Resíduos da Deviance

Repetimos o processo para os resíduos da Deviance e tivemos o mesmo problema.

```{r}
par(mfrow=c(1,2))
residuos_deviance <- residuals(modelo_final,type="deviance")
preditores_lineares <- modelo_final$linear.predictors
plot(preditores_lineares, residuos_deviance,  xlab="Preditor linear", ylab="Resíduos deviance" , pch=16)
```

## Resíduos de Cox-Snell

Plotamos o gráfico da taxa de falha acumulada estimada versus os resíduos de Cox-Snell para verificar a adequação do modelo aos dados.

```{r}
residuos_coxsnell <- censura-residuos_martingal
modelo_residuos <- coxph(formula = Surv(residuos_coxsnell, censura) ~ 1)
dados_taxa_falha <- basehaz(modelo_residuos, centered = FALSE)
ggplot(data = dados_taxa_falha, mapping = aes(x = time, y = hazard)) +
  geom_point() +
  scale_x_continuous(limit=c(0, 2.7)) +
  scale_y_continuous(limit=c(0, 2.7)) +
  geom_abline(intercept=0, slope =1) +
  labs(x = "Residuos de Cox-Snell",
    y = "Taxa de falha acumulada estimada") +
  theme_bw() + theme(legend.key = element_blank())
```

Parece que há poucos outliers, mas os dados apresentam um comportamento bem próximo de uma reta indicando tendência a uma distribuição exponencial(1), o que significa adequação do modelo.

## DFbetas

```{r}
par(mfrow=c(2,3))
dfbetas<-resid(modelo_final,type="dfbeta")
plot(drogas$alcool, dfbetas[,1], xlab="alcool", ylab="Influência para alcool")
plot(drogas$cigarro,  dfbetas[,2], xlab="cigarro", ylab="Influência para cigarro")
plot(drogas$amigos_usuarios,  dfbetas[,3], xlab="amigos_usuarios", ylab="Influência para amigos_usuarios")
plot((drogas$alcool)*(drogas$amigos_usuarios),    dfbetas[,4], xlab="alcool*amigos_usuarios", ylab="Influência para alcool*amigos_usuarios")
plot((drogas$cigarro)*(drogas$amigos_usuarios),    dfbetas[,5], xlab="cigarro*amigos_usuarios", ylab="Influência para cigarro*amigos_usuarios")
```
Seguindo a regra de (Belsley et al., 1980, p. 28), temos que nosso ponto de corte para determinar um ponto influente seria $\frac{2}{\sqrt{2113}}=0.043$.
Nenhuma variável apresenta valores influentes(que ultrapassam o ponto de corte), mas a interação cigarro*amigos_usuários apresenta muitos valores influentes.

## Interpretação das razões de riscos

No modelo escolhido podemos interpretar os resultados por meio da razão de riscos:

$$2.34x_{i4} + 2.45x_{i5} + 4.12x_{i7} -1.85x_{i4}*x_{i7} -1.22 x_{i5}*x_{i7}$$

1. Álcool:$e^{2.34}=10.38$. Os jovens que já experimentaram álcool ao menos uma vez têm o risco de experimentar alguma droga ilícita pela primeira vez **10.38 vezes maior** em comparação aos que nunca experimentaram.

2. Cigarro: $e^{2.45} = 11,59$. Os jovens que já experimentaram cigarro ao menos uma vez têm o risco de experimentar alguma droga ilícita pela primeira vez quase **12 vezes maior** em comparação aos que nunca experimentaram.

3. Amigos usuários :$e^{4.12} = 61,56$. Os jovens que têm amigos usuários de drogas ilícitas o risco de experimentar alguma droga ilícita pela primeira vez é de quase **62 vezes maior** em comparação aos que não são usuários.

4. Álcool e Amigos usuários mas não fumou cigarro: Se o adolescente já usou álcool e possui amigos usuários porém não usou cigarro temos $\frac{exp{(2.34+4.12-1.85)}}{exp(2.45)} = 8.67$ vezes a chance de um adolescente que só experimentou cigarro.

5. Álcool e não possui amigos usuários e não fumou cigarro:$\frac{exp(2.34)}{exp{(2.45+4.12-1.22)}} = 0.05$ vezes a chance de usar drogas ilicítas em relação a alguém que já fumou cigarro e possui amigos usuários.

6. fumou cigarro porém não usou álcool e não possui amigos usuários: $\frac{exp(2.45)}{exp{(2.34+4.12-1.85)}} = 0.12$ vezes a chance de usar drogas ilicítas em relação a alguém que já usou álcool e possui amigos usuários.

Interações análogas a essas podem ser feitas para comparações.


## Estimativas a partir dos valores preditos

Iremos analisar alguns gráficos construídos a partir dos valores preditos

```{r}
Ht<-basehaz(modelo_final,centered=F)
tempos<-Ht$time
H0<-Ht$hazard
S0<-exp(-H0)

tt <-sort(tempos)
aux1 <-as.matrix(tt)
n <-nrow(aux1)
aux2 <-as.matrix(cbind(tempos,S0))
S00 <-rep(max(aux2[,2]),n)
for(i in 1:n){
  if(tt[i]> min(aux2[,1])){
    i1 <- aux2[,1]<= tt[i]
    S00[i] <-min(aux2[i1,2])}}
ts0 <-cbind(tt,S00)
b <- modelo_final$coefficients
```


### Já fumaram/nunca fumaram e nunca beberam

```{r}
b_alcool <- b[1]
b_cigarro <- b[2]
b_amigos_usuarios <- b[3]
b_amigos_usuarios_cigarro <- b[4]
b_amigos_usuarios_alcool <- b[5]

s1 <- S00^(exp(b_alcool + b_cigarro))
s2 <- S00^(exp(b_alcool))
par(mfrow=c(1,1))
plot(tt,s1,type="s",ylim=range(c(0,1)),xlab="Tempo",ylab="S(t|x)",lty=1)
lines(tt,s2,type="s",lty=2)

legend(0, 0.2,lty=c(1,2,3,4),c("B"),
       lwd=1,bty="n",cex=0.7)
title("Pessoas que nunca beberam")
legend("bottomleft", lty=c(1,2), c("Já fumou", "Nunca fumou"), lwd = 1, bty = "n", cex = 0.8)
```

O gráfico mostra que as pessoas que nunca beberam e já fumaram, tem uma curva de sobrevivência que decai bem mais rapidamente do que as pessoas que nunca beberam e nunca fumaram.

### já beberam/nunca beberam e já fumaram

```{r}
s1 <- S00^(exp(b_alcool + b_cigarro))
s2 <- S00^(exp(b_cigarro))
par(mfrow=c(1,1))
plot(tt,s1,type="s",ylim=range(c(0,1)),xlab="Tempo",ylab="S(t|x)",lty=1)
lines(tt,s2,type="s",lty=2)

title("Pessoas que nunca fumaram")
legend("bottomleft", lty=c(1,2), c("Já bebeu", "Nunca bebeu"), lwd = 1, bty = "n", cex = 0.8)
```

O resultado é bem similar ao anterior.


### já beberam/nunca beberam e tem amigos usuários

```{r}
s1 <- S00^(exp(b_alcool + b_amigos_usuarios))
s2 <- S00^(exp(b_amigos_usuarios))
par(mfrow=c(1,1))
plot(tt,s1,type="s",ylim=range(c(0,1)),xlab="Tempo",ylab="S(t|x)",lty=1)
lines(tt,s2,type="s",lty=2)

title("Pessoas que tem amigos usuários de drogas")
legend("bottomleft", lty=c(1,2), c("Já bebeu", "Nunca bebeu"), lwd = 1, bty = "n", cex = 0.8)
```

Nesta comparação a diferença é brutal: as pessoas que já beberam e tem amigos usuários tem uma curva de sobrevivência que decai vertiginosamente em comparação as que nunca beberam nas mesmas condições.


## Curvas dos riscos acumulados


### tem/não tem amigos usuários e já beberam

```{r}
s1 <- S00^(exp(b_alcool + b_amigos_usuarios))
s2 <- S00^(exp(b_alcool))
ht1 <- -log(s1)
ht2 <- -log(s2)
plot(tt, ht1,type="s",ylim=range(c(0,4)),xlab="Tempo",ylab="Risco Acumulado",lty=1)
lines(tt, ht2,type="s",lty=2)
title("Pessoas que já beberam")
legend("topleft", lty=c(1,2), c("Tem amigos usuários", "Não tem amigos usuários"), lwd = 1, bty = "n", cex = 0.8)
```

O risco acumulado aumenta muito rápido a partir dos 13 anos para pessoas que bebem e tem amigos usuários, um resultado que parece fazer bastante sentido.

```{r}
s1 <- S00^(exp(b_alcool + b_amigos_usuarios))
s2 <- S00^(exp(b_alcool))
s3 <- S00^(exp(b_cigarro + b_amigos_usuarios))
s4 <- S00^(exp(b_cigarro))
ht1 <- -log(s1)
ht2 <- -log(s2)
ht3 <- -log(s3)
ht4 <- -log(s4)
plot(tt, ht1,type="s",ylim=range(c(0,4)),xlab="Tempo",ylab="Risco Acumulado",lty=1, col="red")
lines(tt, ht2,type="s",lty=2, col="blue")
lines(tt, ht3,type="s",lty=3, col="purple")
lines(tt, ht4,type="s",lty=4, col = "green")
title("Pessoas que já beberam, pessoas que já fumaram")
legend("topleft", lty=c(1,2), c("Bebeu e tem amigos usuários", "Bebeu e não tem amigos usuários", "Fumou e tem amigos usuários", "Fumou e não tem amigos usuários"), lwd = 1, bty = "n", cex = 0.8, col = c("red","blue","purple", "green"))
```

Agora comparando os riscos acumulados vemos que ter amigos usuários parece ser um fator decisivo para o primeiro consumo de droga ilícita.



