---
title: "title"
author: "Eduardo Freire Mangabeira"
date: "12 de maio de 2020"
output:
  pdf_document: default
  html_document: default
---

```{r setup, include=FALSE}
knitr::opts_chunk$set(echo = TRUE)
library(tinytex)
options( tinytex.verbose = TRUE)
```

<br>

## 1) Seção 7.8

<br>

### 10. $\int_{- \infty}^{0} 2^r dr$

<br>

A integral é imprópria já que um de seus limites de integração é $-\infty$.

$$\int_{- \infty}^{0} 2^r dr$$
<br>

Para resolver a integral basta aplicar a regra da potência.

<br>

$$\int_{- \infty}^{0} 2^r dr = \lim_{t\to\ -\infty} 2^rdr$$
$$ = \lim_{t\to\ -\infty} \frac{2^r}{ln|2|} \Big|_t^0 $$
$$ = \lim_{t\to\ -\infty} - \frac{2^t}{ln|2|} = 0$$
<br>

Portanto a integral converge para zero.

<br>

### 27. $\int_{0}^{1} 3x^{-5} dx$

<br>

$$\int_{0}^{1} 3x^{-5} dx $$
<br>

Essa integral é imprópria, pois existe uma descontinuidade em $x=0$.

O método de resoluçãoo é direto e segue abaixo:

<br>

$$\int_{0}^{1} 3x^{-5} dx $$
$$\int_{0}^{1} 3x^{-5} dx = \lim_{t\to\ 0} 3 \int_{t}^{1} x^{-5} dx$$

$$= 3\lim_{t\to\ 0} \Big[\frac{x^{-4}}{-4}\Big]\Big|_t^1 $$


$$= 3\lim_{t\to\ 0} (- \frac{1}{4} + \frac{t^{-4}}{4}) $$
Como $t$ tende a zero essa função vai crescer infinitamente. Portando a integral é DIVERGENTE.


<br>

## 1) Seção 8.5

<br>

#### Aplicaçãoo em probabilidade

<br>

### 5. Seja $f(x) = \frac{c}{1+x^2}$

<br>

### a. Para qual valor de $c$ é $f$ uma função densidade de probabilidade?

<br>

Para responder a essa pergunta, primeiramente é necessário lembrar de uma propriedade importante de uma função de densidade de probabilidade $f$:

<br>

$$\int_{- \infty}^{\infty} f(x)dx = 1$$

<br>

Logo, como temos $f(x) = \frac{c}{1+x^2}$:

<br>


$$\int_{- \infty}^{\infty} \frac{c}{1+x^2}dx = 1$$

<br>


Vamos começar resolvendo a integral indefinida. Essa integral é conhecida.

<br>

$$\int_{} \frac{c}{1+x^2}dx$$

$$ = c \int_{} \frac{dx}{1+x^2}$$
$$ = arctg(x) + C$$

<br>

#### Voltando à integral definida

<br> 

Escolhi dividir o intervalo em $x=0$, mas poderia ser outra constante arbitrária dentro do intervalo.

$$\int_{- \infty}^{\infty} \frac{c}{1+x^2}dx = \lim_{t\to\ -\infty} \int_{t}^{0}  \frac{c}{1+x^2}dx  + \lim_{t\to\ \infty} \int_{0}^{t} \frac{c}{1+x^2}dx$$
<br>

Usando a integral anterior e uma propriedade de limite que permite isolar a constante do resto da função:

<br>


$$ =  c \Big[\lim_{t\to\ -\infty}  arctg(x) \Big|_t^0  + \lim_{t\to\ \infty} arctg(x)dx \Big|_0^t \Big] $$

$$ =  c \Big[\lim_{t\to\ -\infty}  - arctg(t)  + \lim_{t\to\ \infty} arctg(t)\Big] $$
 

$$ =  c \Big[\lim_{t\to\ -\infty}  - arctg(t)  + \lim_{t\to\ \infty} arctg(t)\Big] $$


$$ =  c \Big[\frac{\pi}{2}  + \frac{\pi}{2} \Big] = 1$$

$$   c = \frac{1}{\pi} $$
<br>

Abaixo segue um gráfico da função $f(x) = arctg(x)$ ilustrando como os limites convergem para os valores encontrados acima.

<br>




```{r}
x= seq(-2*pi,2*pi,0.1)
y = atan(x)
plot(x,y, type="l")

```
 
<br>

<br>
 
### b. Para este valor de $c$, encontre $P(-1<X<1)$.

<br>

Para encontrar esta probabilidade, basta integrar a função de $-1$ até $1$, não há nenhuma descontinuidade neste intervalo.

<br>


$$\int_{-1}^{1} \frac{dx}{\pi(1+x^2)} $$
$$= \frac{1}{\pi} \int_{-1}^{1} \frac{dx}{(1+x^2)} $$

$$= \frac{1}{\pi} \Big[arctg(t)\Big] \Big|_{-1}^{1} = \frac{1}{\pi} \Big[arctg(1) - arctg(-1)\Big] $$


$$= \frac{1}{\pi} \Big[arctg(1) - arctg(-1)\Big]$$
<br>

Podemos usar a calculadora do R para encontrar esse resultado.

<br>

```{r}
x = (atan(1)-atan(-1))/pi
x
```

<br>

Portanto, encontramos que a probabilidade deste evento ocorrer é:

<br>


$$P(-1<X<1) = \int_{-1}^{1} \frac{dx}{\pi(1+x^2)} = 0.5 $$
<br>

<br>

<br>