---
title: "Lista 6 - Entrega 13/11"
author: "Probabilidade 1"
date: 'monitor: Eduardo Freire'
output:
  pdf_document: default
  html_document:
    css: styles.css
---

```{r setup, include=FALSE}
knitr::opts_chunk$set(echo = TRUE)
```

# Aviso

**Apenas as cinco primeiras questões da lista serão avaliadas. As cinco últimas são para prática e possuem gabarito, portanto o envio não é necessário.**


<br>

1 - Suponha que dos filhos de um casal, a cada 4, um tem o cabelo loiro. Se existem 6 crianças na família, qual é a probabilidade de metade delas terem cabelos loiros? Defina uma variável aleatória e sua distribuição para essa situação.

2 - Seja X uma variável aleatória com a seguinte distribuição:

\begin{center}
\begin{tabular}{ |c|c|c|c| }
 \hline
 $X$ & 0 & 1 & 2\\
 \hline
 $f_X(x)$ & 0.25 & 0.5 & 0.25 \\
 \hline
\end{tabular}
\end{center}

(a) Faça o gráfico de sua distribuição de probabilidade(também conhecida como função de probabilidade).

(b) Faça o gráfico de sua distribuição acumulada(também conhecida como função de distribuição).

(c) Obtenha $E[3X + 4]$.


3 - Seja X uma variável aleatória tal que $P(X = k) = p(1-p)^{k-1}$, $k = 0, 1, 2, ...$

(a) Obtenha a função geradora de momentos de X. 

(b) Calcule o primeiro momento de X.

Dica: Lembre da série geométrica.

4 - Suponha que um conjunto de 100 itens contenha 6 itens defeituosos e 94 que funcionem normalmente. Se X é o número de itens defeituosos em uma amostra de 10 itens escolhidos aleatoriamente do conjunto, determine:

(a) $P(X=0)$

(b) $P(X>2)$

5 - Considere uma roleta de 38 números com números de 1 a 36, um 0 e um duplo 0. Se João sempre aposta que o resultado seja um dos números de 1 a 12, qual é a probabilidade de que:

(a) João perca suas 5 primeiras apostas?

(b) Sua primeira vitória ocorra em sua quarta aposta? 

6 - Marcela fará um teste de múltipla escolha e a probabilidade dela saber a resposta para uma pergunta é $p$. Havendo $m$ escolhas, caso saiba a resposta, ela responde corretamente com probabilidade 1. Se não sabe responde corretamente com probabilidade $\frac{1}{m}$. 

(a) Qual a probabilidade que ela sabia a resposta dado que a pergunta foi respondida corretamente? 

Calcule o limite desta probabilidade quando:

(b) $m \to \infty$ e $p$ fixo.

(c) $p \to 0$ e $m$ fixo.

7 - Seja X o número de caras obtidas em 4 lançamentos de uma moeda honesta. Desenhe o gráfico da função de distribuição de X(ou distribuição acumulada de X).


8 - Três a cada dez estudantes são aprovados em uma disciplina. De uma turma, 16 alunos são selecionados ao acaso. Seja X:"número de alunos aprovados entre os selecionados". Obtenha o valor esperado de X.

9 - Em uma empresa, o número de empregados que são mulheres está para o número de empregados que são homens assim como 2 está para 3. Decide-se extrair uma amostra aleatória de 4 empregados desta empresa, com reposição. Qual a probabilidade de que nesta amostra haja no máximo 2 homens?

10 - Retiram-se 4 cartas, ao acaso, de um barulho de 52 cartas. Registra-se o número de reis na amostra. Exiba um bom modelo probabilístico para este experimento se:

(a) As retiradas são feitas sem reposição.

(b) As retiradas são feitas com reposição.

(c) Determine em que caso, (a) ou (b), é mais provável obter 4 reis.

# Gabarito

6 -

(a) $$\frac {p}{p+\frac{(1-p)}{m}}$$


(b) 1

(c) 0

7 - OBS: Eu resolvi no R, mas esperava que vocês desenhassem mesmo. Deixei o código visível para quem tiver curiosidade.

```{r}
x = (0:4)
p_x = c(0.0625, 0.25, 0.375, 0.25 , 0.0625)
plot(x,cumsum(p_x), type="s",ylim = c(0,1), ylab = "F(x)",
     main = "Função distribuição acumulada de X")
```



8 - 4.8

9 - 0.5248

10 - 

(a) X: "número de reis retirados sem reposição"

$X \sim Hgeo(4, 52, 13)$

(b) Y: "número de reis retirados com reposição"

$Y \sim bin(4, \frac{13}{52})$

(c) 

# hipergeométrica

```{r}
# Argumentos da hipergeométrica no R: 
# x = número de sucessos obtidos 
# n = casos onde ocorre sucesso
# m = casos onde ocorre fracasso
# k = número de retiradas

dhyper(4, 13, 39, 4)
```

# binomial 

```{r}
# Argumentos da binomial no R: 
# x = número de sucessos obtidos 
# size = tamanho da amostra
# prob = probabilidade de sucesso
dbinom(4, 52, 13/52)
```

Logo,

$P(X=4) > P(Y= 4)$