---
title: "Resolvida 10"
author: "Probabilidade 1"
date: 'monitor: Eduardo Freire'
output:
  pdf_document: default
  html_document:
    css: styles.css
---

```{r setup, include=FALSE}
knitr::opts_chunk$set(echo = TRUE)
```


1 -

$$\int_{0}^{3} c[x^2+7x] \,dx = 1$$

$$c(40.5) = 1$$

$$c = \frac{1}{40.5} \approx 0.0247$$



2 - Existem duas formas de resolver.

2.1 Para a prova, recomendo padronizar e usar tabela da normal padrão.

Lembrando que  $Z = \frac{X - \mu}{\sigma}$ e $Z\sim N(0,1)$ se $X\sim N(\mu,\sigma^2)$.

2.2 Usando diretamente o R. Pense no gráfico da densidade da normal: no item (a) queremos a área abaixo da curva que está localizada na cauda direita, após 1.90. Para obtê-la basta calcular a acumulada até o ponto 1.90 e fazer o seu complementar. Apenas lembre que a questão nos deu a variância, e o parâmetro que a normal recebe no R é o desvio padrão!


(a)

$$P(Y > 1.90) = P\Big(Z > \frac{1.90 - 1.72}{0.12}\Big) = P(Z>1.5)  $$

$$P(Z>1.5) = 1 -P(Z\leq 1.5) = 1 - \phi(1.5)$$

Olhando a tabela da acumulada da normal padrão, vemos que $\phi(1.5) = 0.9331928$


Logo, $$P(Y > 1.90) = 1 - \phi(1.5) = 0.0668072 \approx 0.067$$


```{r}
1 - pnorm(1.90, 1.72, 0.12)
```

(b)


$$P(Y < 1.60) = \phi\Big(\frac{1.6 -1.72}{0.12}\Big) = \phi(-1)$$

Observe o gráfico da normal padrão e sua simetria. Conclua que:

$$ \phi(-1) = 1 - \phi(1) = 1 - 0.8413447 = 0.1586553 \approx 0.16$$


```{r}
pnorm(1.60, 1.72, 0.12)
```


(c)


$$ P(1.60 < Y < 1.72) = \phi\Big(\frac{1.72 -1.72}{0.12}\Big) - \phi\Big(\frac{1.63 -1.72}{0.12}\Big) $$


$$ \phi(0) - \phi (-0.75) =  0.5 - \phi(-0.75) = 0.5 - (1-\phi(0.75)) \approx 0.27  $$
```{r}
pnorm(1.72, 1.72, 0.12) - pnorm(1.63, 1.72, 0.12)
```

3 - 

(a) 

$$Var[Z] = E[Z^2] - E[Z]^2$$
$$1 = E[Z^2] - 0^2$$


$$E[Z^2] = 1$$

(b)

$$P(X\leq x) = P(Z^2\leq x) = P(-\sqrt{x}\leq Z \leq \sqrt{x})$$

$$ \frac{1}{2\pi}\int^{\sqrt{x}}_{-\sqrt{x}} e^{\frac{-x^2}{2}} dz$$

4 -

$$X \sim N(np, np(1-p))$$


$$X \sim N(20, 10)$$




Fazendo a correção de continuidade, temos:

$$P(X = 20) = P(19.5 \leq X < 20.5)$$

Agora basta padronizar X.

$$P(X = 20) = P\Big(\frac{19.5 - 20}{\sqrt{10}}\leq Z< \frac{20.5 - 20}{\sqrt{10}}\Big)$$

$$ = \phi(0.16) - \phi(-0.16) \approx 0.1272$$

Vamos comparar com o resultado exato:


$X \sim bin(40, 0.5)$.



$$P(X=20) = {40\choose20}\Big(\frac{1}{2}\Big)^{40} \approx 0.1254$$

5 -

Vamos fazer a aproximação pela normal considerando $p = \frac{1}{2}$(moeda honesta).


$$Y \sim N\Big(10000\times \frac{1}{2}, 10000\times \frac{1}{2}\times\Big(1 -\frac{1}{2}\Big)\Big)$$

$$Y \sim N(5000, 2500)$$

Vamos calcular a probabilidade de tirarmos mais que 5800 caras. Para isso faremos a aproximação pela normal e a devida correção de continuidade.

Se essa probabilidade for significante podemos considerar a moeda viesada.

X:"Número de caras"

$$P(X > 5800) = P(Z > 5799.5) = P\Big(Z> \frac{799.5}{\sqrt{2500}}\Big)$$ 


$$P(X > 5800) = P(Z > 15.99)$$



Esse valor($15.99$) está muito à direita na cauda da curva, a probabilidade do número de caras cair nesse intervalo($>15.99$) é insignificante, portanto é razoável supor que a moeda não é honesta.

