---
title: "Resolvida 11"
author: "Probabilidade 1"
date: 'monitor: Eduardo Freire'
output:
  pdf_document: default
  html_document:
    css: styles.css
---

```{r setup, include=FALSE}
knitr::opts_chunk$set(echo = TRUE)
```


1 - X: "volume anual de chuvas."

$P(X > 50) = P(Z > \frac{50-40}{4}) = 1 - 0.9938$


Logo, $P(X < 50)^{10} = 0.9938^{10}$

K: "Quantidade de anos em que chove mais que 50 mm."

$P(K>10) = 1 - P(K <10) = 1 - 0.9938^{10} = 0.06029849$

2 -


(a) X: "Número de quedas de meteoritos entre março e abril."

$X \sim Poisson\Big((\frac{6100}{365})\times 61\Big)$

$E[X] = 1019.452$, ou seja, espera-se que caiam 1019 meteoritos na Terra entre esses dois meses.


(b) V: "Tempo até a queda do próximo meteorito."


$V\sim Exp\Big(\frac{6100}{365}\Big)$

$P(V \leq 30) = 0.2940236$

```{r}
pexp(1/48, 6100/365)
```


(c) W: "Dia em que o meteorito 500 atinge a terra.", $j =1,2,..$.

$W \sim Gama\Big(500, (\frac{6100}{365})\Big)$

$P(W > 31) = 0.2078293$


```{r}
1 - pgamma(31, 500, 6100/365)
```



3 -

$P(X > k) = 0.05$

$k = 21.026$


4 -

Já que $X \sim \chi^2(4)$, então $X \sim Ga(2, \frac{1}{2})$

$P(X > 7) = 1 - P(X \leq 6) =  0.1991483$

```{r}
1 - pgamma(7, 2, 0.5)
```


5 -

X:"O número de anos que uma caixa de som funciona."


$X \sim Exp\Big(\frac{1}{8}\Big)$


Pela propriedade da perda de memória:


$$P(X > 16 + t | X > t) = P(X > 16)$$


Logo:


$$P(X > 16) = 1 - P( X \leq 16)$$




$$1 - F(16) = 1 - (1 - e^{\frac{16}{8}}) = e^{-2} = 0.1353353$$

```{r}
1 - pexp(16, 1/8)
```


