---
title: "Resolvida 12"
author: "Probabilidade 1"
date: 'monitor: Eduardo Freire'
output:
  pdf_document: default
  html_document:
    css: styles.css
---

```{r setup, include=FALSE}
knitr::opts_chunk$set(echo = TRUE)
```

1 - 

$X \sim N(1021, 214^2)$

$$P\Big(\frac{X - 1021}{214} > \frac{1118 - 1021}{214}\Big) = 1 - P(Z \leq 0.45) = 0.32636$$

2 - 

Utilizando a dica, podemos resolver a questão usando a distribuição normal. 

X:"Comprimento de uma baleia do grupo"

$Y \sim LogNormal(e^{17}, e^{34}(e^4 -1))$


$Y = e^X$ e $X \sim N(15, 4)$


Padronizando a normal, temos que:

$$P(X > 17) = 1- P(X \leq 17) = 1 - P(Z \leq 1) = 1 - \phi(1) = 0.1586553$$

```{r}
 1 - pnorm(17, 15, 2)
```



3 -

$X \sim Ga(\frac{n}{2}, \frac{1}{2})$ e $X \sim \chi^2(n)$ são equivalentes.

(a)

$E[X_1] = \frac{6}{2} \times 2 = 6$

$E[X_2] = \frac{17}{2} \times 2 = 17$


(b)

$$P(X_2 > 10) = 1 -F(10) = 0.9036103$$

```{r}
1 - pgamma(10, 17/2, 1/2)
```


4 - 

(a) 

Como X é bijetiva, podemos usar:

$$f_X(x) = f_B(g^{-1}(x)) \times \Big|\frac{dg^{-1}(x)}{dx}\Big|$$

$$g^{-1}(x) = 1-x$$

$$f_X(x) = f_B(1-x) \times \Big|-1\Big|$$

$$f_X(x) = f_B(1-x) $$

$$f_X(x) = \frac{\Gamma(a + b)}{\Gamma(a) \Gamma(b)} (1-x)^{a-1}(1-(1-x))^{b-1} $$
$$f_X(x) = \frac{\Gamma(a + b)}{\Gamma(a) \Gamma(b)}(1-x)^{a-1}x^{b-1}$$


$$X \sim Beta(b, a)$$


(b) $Y \sim Unif(0,1)$




5 - X:"Tempo para realizar a tarefa".

$X \sim Gamma(10, \lambda)$.

$E[X] = 10\lambda = 10$.

$\lambda = 1$


$$P(X>11) = 1 - F(11) = 0.3405106$$

```{r}
1 - pgamma(11, 10, 1)
```









