---
title: "Lista 2 - Qualidade de ocupacao_amostra"
author: "Eduardo Freire, Luis Henrique Toledo"
date: "11/11/2022"
output: html_document
---

```{r setup, include=FALSE}
knitr::opts_chunk$set(echo = F, message = F, warning = F)
```

```{r}
library(readr)
library(dplyr)
library(kableExtra)
```

# Ponderação e calibração

## Amostra

```{r}
ocup_amostra <- read_csv("ocupacao_amostra.csv")
kable(head(ocup_amostra)) %>% kable_styling(full_width=F)
```

## Total populacional

```{r}
ocup_tot_pop <- read_csv("ocup_tot_pop.csv")
kable(head(ocup_tot_pop)) %>% kable_styling(full_width=F)
```

## Total amostra

```{r}
ocup_tot_amostra <- read_csv("ocup_tot_amostra.csv")
kable(head(ocup_tot_amostra)) %>% kable_styling(full_width=F)
```

## Estimativas a serem calculadas

(a) porcentagens de pessoas ocupadas, desocupadas e inativas por sexo e grupos de idade (15 a 29 anos, 30 a 59 anos, e 60 anos e mais);
(b) também para as taxas de desocupação (100 * desocupadas / [desocupadas +ocupadas]) nos mesmos domínios;
(c) estimativas dos totais de pessoas ocupadas, desocupadas e inativas por sexo e grupos de idade (15 a 29 anos, 30 a 59 anos, e 60 anos e mais).

## Questão 1


```{r}
amostra_inicial <- 7427
amostra_entrevistados <- 5567
taxa_resposta <- amostra_entrevistados/amostra_inicial
populacao_total <- 3206624
peso_amostral <- populacao_total/amostra_inicial
ocupacao_amostra <- ocup_amostra
ocupacao_amostra$peso_amostral <- peso_amostral
ocupacao_amostra$prob_inclusao_s <- 1/ocupacao_amostra$peso_amostral

ocupacao_amostra <- ocupacao_amostra %>% 
  mutate(categoria = paste(sexo, gr_idade,sep = ' - '))

ocupacao_amostra$taxa_resposta_estimada <- 1
ocupacao_amostra$peso_ajustado_nr <-ocupacao_amostra$peso_amostral/ocupacao_amostra$taxa_resposta_estimada
```

(a)

```{r}
totais <- apply(as.matrix(trunc(table(ocupacao_amostra$categoria,ocupacao_amostra$situ_ocup)*ocupacao_amostra$peso_ajustado_nr[1])),1,sum)
kable(round((trunc(table(ocupacao_amostra$categoria,ocupacao_amostra$situ_ocup)*ocupacao_amostra$peso_ajustado_nr[1])/totais)*100,2), caption = "Porcentagem de pessoas por status de ocupação segundo sexo e grupos de idade.") %>% kable_styling(full_width = F)
```

(b)

```{r}
desocupacao <- ocupacao_amostra %>% 
  select(categoria,situ_ocup) %>% 
  group_by(categoria) %>% 
  summarise(ocupados = trunc(sum(situ_ocup == 'Ocupada')*(populacao_total/amostra_inicial)),
            desocupados = trunc(sum(situ_ocup == 'Desocupada')*(populacao_total/amostra_inicial)),
            inativos = trunc(sum(situ_ocup == 'Inativa')*(populacao_total/amostra_inicial))) %>% 
  mutate(desocupacao  = 100*round(desocupados/(ocupados+desocupados),2)) 

desocupacao <- desocupacao %>% select(categoria, desocupacao) %>% 
    rename('Taxa de desocupação' = desocupacao, 'Categoria' = categoria)
kable(desocupacao, caption = "Taxa de desocupação segundo sexo e grupos de idade.") %>% 
kable_styling(full_width = F)
```

(c)

```{r}
kable(trunc(table(ocupacao_amostra$categoria,ocupacao_amostra$situ_ocup)*ocupacao_amostra$peso_ajustado_nr[1]), caption = "Total de pessoas por status de ocupação segundo sexo e grupos de idade.") %>% kable_styling(full_width = F)
```

## Questão 2


```{r}
estimativas_pop <-
  ocupacao_amostra %>%
  select(categoria) %>%
  group_by(categoria) %>%
  mutate(total = trunc(n()*peso_amostral)) %>%
  unique()

ponderacao_nr <- left_join(
  x = ocupacao_amostra %>%
    select(categoria) %>%
    group_by(categoria) %>%
    mutate(total_respondentes = n()) %>%
    unique() %>%
    ungroup(),

  y = data.frame(categoria = estimativas_pop$categoria, total_amostra = c(t(as.matrix(ocup_tot_amostra[1:3, c(3,2)])))),

  by = 'categoria') %>%
  mutate(fator = 1/round(total_respondentes/total_amostra, 2),
         ponderado = peso_amostral*fator ) %>%
  arrange(categoria)

```

(a)

```{r}
total_linha <- apply(as.matrix(trunc(table(ocupacao_amostra$categoria,ocupacao_amostra$situ_ocup)*ponderacao_nr$ponderado)),1,sum)
kable(round((trunc(table(ocupacao_amostra$categoria,ocupacao_amostra$situ_ocup)*ponderacao_nr$ponderado) / total_linha)*100,2), caption = "Porcentagens de pessoas por status de ocupação segundo sexo e grupos de idade.") %>% kable_styling(full_width = F)
```

(b)

```{r}
desocupacao <- ocupacao_amostra %>% 
  select(categoria,situ_ocup) %>% 
  left_join(y=ponderacao_nr[,c(1,5)], by="categoria") %>% 
  group_by(categoria) %>% 
  summarise(ocupados     = trunc(sum(situ_ocup == 'Ocupada')*ponderado),
            desocupados  = trunc(sum(situ_ocup == 'Desocupada')*ponderado),
            inativos     = trunc(sum(situ_ocup == 'Inativa')*ponderado)) %>%
  mutate(desocupacao  = 100*round(desocupados/(ocupados+desocupados), 2)) %>%
  unique()
  
desocupacao <- desocupacao %>% select(categoria, desocupacao) %>% 
    rename('Taxa de desocupação' = desocupacao, 'Categoria' = categoria)
  
kable(desocupacao, caption = "Taxa de desocupação segundo sexo e grupos de idade.") %>% kable_styling(full_width = F)
```

(c)

```{r}
kable(trunc(table(ocupacao_amostra$categoria,ocupacao_amostra$situ_ocup)*ponderacao_nr$ponderado), caption="Total de pessoas por status de ocupação segundo sexo e grupos de idade.") %>% kable_styling(full_width = F)
```


## Questão 3

```{r}
colnames(estimativas_pop)[2] <- "tot_estimado"

ponderacao_pop <- left_join(
  x = estimativas_pop,
  y = data.frame(categoria = unique(estimativas_pop$categoria),
                 tot_pop = as.numeric(c(t(as.matrix(ocup_tot_pop[1:3, c(3,2)])))),
  by = 'categoria'
)) %>% 
  mutate(fator = round(tot_pop/tot_estimado, 2),
         peso_amostral = peso_amostral,
         ponderado = peso_amostral*fator ) %>%
  arrange(categoria)
```

(a)

```{r}
total_linha <- apply(as.matrix(trunc(table(ocupacao_amostra$categoria,ocupacao_amostra$situ_ocup)*ponderacao_pop$ponderado)),1,sum)
kable(round((trunc(table(ocupacao_amostra$categoria,ocupacao_amostra$situ_ocup)*ponderacao_pop$ponderado) / total_linha)*100, 2), caption = "Porcentagens de pessoas por status de ocupação segundo sexo e grupos de idade.") %>% kable_styling(full_width = F)
```


(b)

```{r}
desocupacao <- ocupacao_amostra %>% 
  select(categoria,situ_ocup) %>% 
  left_join(y=ponderacao_pop[,c(1,7)], by="categoria") %>% 
  group_by(categoria) %>% 
  summarise(
    ocupados  = trunc(sum(situ_ocup == 'Ocupada')*ponderado),
    desocupados = trunc(sum(situ_ocup == 'Desocupada')*ponderado),
    inativos = trunc(sum(situ_ocup == 'Inativa')*ponderado)) %>%
  mutate(desocupacao = 100*round(desocupados/(ocupados+desocupados), 4)) %>% 
  unique()

desocupacao <- desocupacao %>% select(categoria, desocupacao) %>% 
    rename('Taxa de desocupação' = desocupacao, 'Categoria' = categoria)
  
kable(desocupacao, caption = "Estimativas das taxas de desocupação segundo sexo e grupos de idade.") %>% kable_styling(full_width = F)
```


(c)

```{r}
kable(trunc(table(ocupacao_amostra$categoria,ocupacao_amostra$situ_ocup)*ponderacao_pop$ponderado) , caption="Total de pessoas por status de ocupação segundo sexo e grupos de idade.") %>% kable_styling(full_width = F)
```

